【裁判字號】    97,訴,1667
【裁判日期】    980902
【裁判案由】    組織犯罪防制條例
【裁判全文】
臺灣臺北地方法院刑事判決              97年度訴字第1667號
公  訴  人  臺灣臺北地方法院檢察署檢察官
被      告  丁○○
選任辯護人  李明諭律師
            陳逸華律師
被      告  曾錦國
選任辯護人  徐景星律師
            鄭智元律師
            陳敬暐律師
被      告  孫益新
選任辯護人  李平義律師
被      告  龍陵生
選任辯護人  任順律師
            萬建樺律師
被      告  高渼茹
選任辯護人  李明洲律師
被      告  徐澤民
被      告  李俊德
選任辯護人  趙興偉律師
被      告  癸○○
選任辯護人  許華雄律師
被      告  姜凱豐
選任辯護人  許華雄律師
被      告  金光宇
被      告  酉○○
選任辯護人  張旭業律師
被      告  丙○○
被      告  庚○○
選任辯護人  何威儀律師
被      告  甲○○
選任辯護人  鄧翊鴻律師
被      告  吳淑禛
選任辯護人  黃淑琳律師
上列被告因組織犯罪防制條例等案件，經檢察官提起公訴（97年
度偵字第15189 、16191 號）及追加起訴（97年度偵字第21684
號），本院併案審理並判決如下：
    主  文
丁○○共同犯強制罪，累犯，處有期徒刑捌月；又共同犯強制未
遂罪，累犯，處有期徒刑柒月；又共同犯恐嚇危害安全罪，累犯
，處有期徒刑肆月；又共同犯恐嚇危害安全罪，累犯，處有期徒
刑伍月。應執行有期徒刑壹年拾月。被訴違反組織犯罪防制條例
部分無罪。
曾錦國共同犯強制罪，處有期徒刑肆月，如易科罰金，以新台幣
壹仟元折算壹日。
孫益新共同犯強制罪，處有期徒刑肆月，如易科罰金，以新台幣
壹仟元折算壹日。被訴違反組織犯罪防制條例部分無罪。
龍陵生共同犯強制未遂罪，處有期徒刑捌月。
高渼茹共同犯強制未遂罪，處有期徒刑伍月，如易科罰金，以新
台幣壹仟元折算壹日。
徐澤民共同犯強制未遂罪，處有期徒刑參月，如易科罰金，以新
台幣壹仟元折算壹日。被訴違反組織犯罪防制條例部分無罪。
李俊德共同犯強制未遂罪，處有期徒刑參月，如易科罰金，以新
台幣壹仟元折算壹日；又共同犯恐嚇危害安全罪，處有期徒刑參
月，如易科罰金，以新台幣壹仟元折算壹日；又共同犯恐嚇危害
安全罪，處有期徒刑參月，如易科罰金，以新台幣壹仟元折算壹
日。應執行有期徒刑陸月，如易科罰金，以新台幣壹仟元折算壹
日。被訴違反組織犯罪防制條例部分無罪。
癸○○共同犯恐嚇危害安全罪，處有期徒刑肆月，如易科罰金，
以新台幣壹仟元折算壹日。被訴違反組織犯罪防制條例部分無罪
。
姜凱豐共同犯恐嚇危害安全罪，處有期徒刑肆月，如易科罰金，
以新台幣壹仟元折算壹日。
金光宇共同犯恐嚇危害安全罪，處有期徒刑參月，如易科罰金，
以新台幣壹仟元折算壹日。被訴違反組織犯罪防制條例部分無罪
。
酉○○共同犯恐嚇危害安全罪，處有期徒刑參月，如易科罰金，
以新台幣壹仟元折算壹日。被訴違反組織犯罪防制條例部分無罪
。
丙○○共同犯恐嚇危害安全罪，處有期徒刑參月，如易科罰金，
以新台幣壹仟元折算壹日。被訴違反組織犯罪防制條例部分無罪
。
庚○○、甲○○、吳淑禛均無罪。
    事  實
壹、丁○○（綽號楞子）曾因擔任竹聯幫虎堂堂主之違反組織犯
    罪防制條例案件，經臺灣高等法院花蓮分院87年度上重訴字
    第200 號判處有期徒刑1 年2 月確定；又因贓物案件，經臺
    灣臺北地方法院92年度簡字第3161號判處有期徒刑6 月；再
    因違反毒品危害防制條例案件，經臺灣士林地方法院94年易
    字第885 號判決判處有期徒刑6 月確定，於民國96年2 月10
    日執行完畢。孫益新（綽號小毛）、徐澤民（綽號四川）、
    李俊德（綽號摩西）、金光宇（綽號光宇）酉○○（綽號皇
    枝）、癸○○（綽號王牌）、丙○○（綽號阿翔）等人，則
    均為與丁○○認識之朋友。
貳、丁○○曾於93年4 月3 日下午，前往臺北市中正區中正紀念
    堂參加中國國民黨所舉辦之「抗議選舉不公、要求驗票」集
    會，於該次集會之核准時間過後，因不滿第11任總統、副總
    統之選舉結果，竟於同日下午6 時31分許，前往臺北市中正
    區○○○○○道與中山南路口之警方管制區前，參加未經許
    可之聚眾活動，臺灣臺北地方法院檢察署檢察官93年度偵字
    第7693號以丁○○妨害公務為由，對之提起公訴，經法院審
    理後，認並無證據證明丁○○與其他民眾有共同扶著「禁止
    停車」之鐵拒馬為拋擲行為，而由臺灣高等法院94年度上訴
    字第454 號判決無罪確定在案。於94年5 月23日晚間，真實
    姓名、年籍不詳自稱「壬○○」之成年女子經卯○○（原名
    陳建衡）介紹，在臺北縣五股鄉○○路○ 段10號4 樓久葉科
    技股份有限公司，出借新臺幣（下同）400 萬元予該公司董
    事長葉永和，事後葉永和因無力償還逃逸無蹤，「壬○○」
    不甘受損，要求卯○○簽立400 萬元之本票作為清償，嗣經
    壬○○多次持該本票要求卯○○出面清償債務，均未獲卯○○回應，為達向卯○○追討債務之目的，「壬○○」明知丁○○具有黑道背景，亦明知丁○○將以非法之手段向卯○○
    進行追討，仍夥同申○○（未經起訴）、丁○○、曾錦國、
    孫益新及數名姓名、年籍不詳之成年男子共同基於恐嚇及強
    制之犯意聯絡，先由申○○以電話向卯○○佯稱欲討論土地
    貸款事宜，相約於96年9 月14日下午4 時30分許，在臺北市
    中山區○○○路與長春路口丹堤咖啡廳見面，卯○○不疑有
    他如期赴約，討論約20分鐘，「壬○○」便帶領丁○○、曾
    錦國、孫益新進入咖啡廳內，壬○○、申○○、丁○○、曾
    錦國分坐卯○○對面及兩側，繼由申○○向卯○○出言介紹
    丁○○就是「臺北市有名敢衝撞總統府的老大，他連總統府
    都敢衝撞了，你算什麼」，復由曾錦國、丁○○連番出言恐
    嚇卯○○當天一定要返還該400 萬元之債務，否則無法離開
    ，且其等兄弟很多，如當日不還錢，就叫小弟跟在卯○○身
    旁，每天陪其上、下班，走到哪裡跟到哪裡等語，致卯○○
    心生畏懼，並妨害其自由離開之權利，彼此僵持至當日下午
    9 時許，卯○○迫於無奈行無義務之事，遂同意簽下另1 張
    400 萬元之本票予曾錦國，丁○○卻拒不返卯○○還先前所
    簽立之本票，並為查明卯○○實際居住地及使卯○○如期還
    款，曾錦國藉口卯○○身上沒有錢，指示孫益新帶領多名小
    弟開2 部車送卯○○返回宜蘭住處，並由孫益新進入卯○○
    住處停留查看。翌日（15日）9 時30分許，孫益新等人再次
    至卯○○住處，藉口丁○○、曾錦國要求他務必親送卯○○
    至臺北上班為由，脅迫卯○○讓其載送至臺北市中山區○○○路、中山北路口下車，妨害卯○○自由行動之權利。嗣於
    16日上午6 時許，孫益新再次奉命開車前往宜蘭，表示意欲
    搭載卯○○前來臺北上班，終因卯○○之妻揚言再來騷擾即
    報警，始未得逞，惟卯○○仍因此心生畏懼，恐連累家人，
    遂報警處理。
參、臺北縣淡水鎮○○街190 號「摩天31大樓」社區管理委員會
    （下稱「摩天31大樓」管委會）前主任委員龍陵生及委員高
    渼茹，於96年8 、9 月間就社區事務之運作，與時任主任委
    員辰○○之意見不一而生嫌隙，二人希圖控制社區事務之運
    作，知悉丁○○曾任竹聯幫虎堂堂主，且與辰○○有所認識
    ，意圖以丁○○之力量介入該社區管委會之運作，遂告知丁○○社區有多項修繕工作及更換保全人員在即，將有利可圖
    。丁○○向友人查詢後，知悉「摩天31大樓」社區住戶眾多
    ，安排社區保全進駐，每月將可收取顧問費，且可安排自己
    眾多朋友擔任社區保全人員，即先派遣李俊德以租屋方式進
    駐該社區，後經龍陵生及高渼茹之安排，與天下保全公司午
    ○○副總經理、友人徐澤民在天成飯店聚餐，會中達成可收
    取之顧問費及得標後由徐澤民擔任社區總幹事之共識後，丁○○、龍陵生、高渼茹、徐澤民及李俊德即共同基於恐嚇及
    強制之犯意聯絡，於同年11月29日，丁○○多次透過手下徐
    澤民以電話向辰○○表示欲請其吃飯，並表達希望能讓丁○○屬意之天下保全公司擔任社區保全，其小弟亦可擔任社區
    保全，屢遭辰○○拒絕，辰○○不得已只好關機，李俊德即
    透過管委會安全委員己○○試圖找到辰○○。嗣於12月1 日
    上午9 時30分許，該社區管委會開會討論現任之連鴻保全公
    司是否通過試用期時，丁○○親率徐澤民、李俊德及10餘名
    姓名、年籍均不詳之成年男子，由龍陵生及高渼茹等人引進
    社區坐鎮，並指派徐澤民帶2 名小弟進入會議現場監控，並
    在開會前，徐澤民在會議現場打電話照會辰○○，出言：「
    主委，楞哥要我轉告你，保全的事情你要多擔待」，欲以此
    方式脅迫妨害辰○○及與會之委員行使權利，經社區保全通
    報轄區警員到場，始未遂。其後，當日中午管委會開完會後
    ，因管委會總務工戊○○就李俊德於96年10月27日上午10時
    30分許在社區中庭協助高渼茹（所涉妨害名譽之犯行，已經
    臺灣高等法院檢察署97年度上聲議字第615 號予以不起訴處
    分確定）懸掛白布條抗議辰○○之事，曾前往警局作證，李
    俊德為讓戊○○禁口，另行夥同2 名姓名、年籍均不詳之成
    年男子基於恐嚇之犯意聯絡，叫戊○○至社區中庭花園，對
    戊○○出言：「不要多管閒事，是我老大說不要動你，不然
    的話，我就把你抓到山上活埋」等語，致戊○○因此心生畏
    懼。之後，李俊德每日在社區VIP 室或管理中心外等待，欲
    找辰○○，致辰○○心生畏懼，需由社區保全確認無人後始
    敢進出，迄於同月15日該社區管理委員會召開決議得標之保
    全公司會議時，丁○○亦派員前往現場，但因該委員會事先
    發函請求轄區警員到場，致丁○○等人未至現場干預，該委
    員會當日始決議由超越保全公司得標，致丁○○欲藉由其指
    定之保全公司進駐社區之計畫未得逞。丁○○得知後勃然大
    怒，與李俊德另行基於恐嚇之犯意聯絡，於當晚透過李俊德
    以電話向社區委員己○○表示丁○○很不高興，辰○○不給
    他面子，讓他很不甘心，叫辰○○小心一點，事情不是這樣
    就了了，他還是要搬進去、還是要幹掉主委等語恐嚇辰○○
    ，經己○○轉告辰○○，致辰○○心生畏懼，報警處理。
肆、姜凱豐因巳○○積欠其55萬元債務，而屢催不還，為達向巳
    ○○追討債務之目的，姜凱豐明知丁○○、癸○○、金光宇
    等均有黑道背景，亦明知3 人將以非法之手段向巳○○進行
    追討，仍夥同丁○○、癸○○、金光宇及另1 名姓名、年籍
    不詳綽號「溪洲」之成年男子，共同基於恐嚇之犯意聯絡，
    由丁○○指示癸○○，於97年4 月7 日上午10時30分許，在
    臺北市大安區○○○路與羅斯福路口之麥當勞餐廳，持巳○○所開具之支票向巳○○追討債務，並恐嚇巳○○若三天內
    未還錢，就會找人將其押走，致巳○○心生畏懼。之後，癸○○多次向巳○○催討債務未果，嗣於4 月28日上午11時16
    分，丁○○另指派金光宇、「溪洲與癸○○至上開麥當勞餐
    廳，先由癸○○與巳○○商討還債事宜未果，繼由癸○○佯
    稱欲打電話回公司請示如何處理，但實際係聯絡金光宇帶人
    至現場，另向巳○○出言要是無法解決，公司就要派另一組
    人來處理，屆時就不是這樣的處理法了等語恐嚇巳○○，言
    畢金光宇便率領「溪洲」到場，並要求癸○○先行離開，交
    由其等處理，致巳○○心生畏懼，當場報警處理，金光宇與
    該名男子聞訊便先行離開，之後巳○○交付15萬元現金予癸○○收執。
伍、未○○因積欠吳淑禛111 萬元債務，吳淑禛屢催不還，為達
    向未○○追討債務之目的，吳淑禛經由員工乙○○之介紹，
    誤以為其子丙○○之友人係從事合法討債工作，吳淑禛因自
    己業務繁忙，無力催討債務，遂委託酉○○、丙○○向未○○催討債務，詎酉○○、丙○○竟以非法手段催討債務，共
    同基於恐嚇之犯意聯絡，於97年4 月10日20時許，二人至臺
    北縣板橋市○○路237 號4 樓之11未○○所經營之公司，表
    明受託催討債務之來意後，因與未○○就債務金額有所爭執
    ，雙方遂找來不知情之吳淑禛確認債權金額後，吳淑禛即先
    行離去，其後丙○○先向未○○告知酉○○係竹聯幫虎堂板
    橋分會會長，繼由酉○○向未○○出言：伊平常不處理這種
    小錢，因人情壓力才出面處理，伊處理方式通常分3 至4 期
    清償等語，未○○方允諾籌錢還債。之後酉○○、丙○○屢
    次催討未果，先由丙○○於4 月23日某時在電話中以恐嚇言
    語警告未○○，致未○○心生畏懼；再由酉○○於同日17時
    16分許以電話向未○○出言：「伊少年仔快忍不住了，少年
    仔比較衝動，很想要去…」及「不想再管了，要交給小弟處
    理」恐嚇言語，更令未○○心生畏懼。嗣於同年5 月初，酉
    ○○再指示丙○○向未○○追討上開債務，丙○○多次在電
    話向未○○以兇惡之口氣揚言：「如果不給錢，事情會很大
    條，你會很難過」等語恐嚇未○○，致未○○心生畏懼，終
    於97年5 月10日先付利息3 萬元予丙○○，2 人未將上開款
    項轉交吳淑慎，反而朋分花用。
陸、案經臺北市政府警察局、臺北縣政府警察局新店分局報告臺
    灣臺北地方法院檢察署檢察官偵查起訴及追加起訴。
    理  由
壹、程序事項：
一、關於檢察官起訴書證據清單所提之證據資料，被告丁○○等
    人除對於本件各證人在警詢之證述及承辦員警所製作之組織
    架構表爭執其證據能力外，對於其餘證據資料之證據能力均
    不加以爭執，而本院審核其餘證據資料作成之情況，亦無不
    具證據能力之情形，則該等證據資料自有證據能力，合先敘
    明。
二、被告丁○○等人辯稱本件各證人在警詢時之供述屬於審判外
    陳述，並無證據能力等語。經查，按「被告以外之人於檢察
    事務官、司法警察官或司法警察調查中所為之陳述，與審判
    中不符時，其先前之陳述具有較可信之特別情況，且為證明
    犯罪事實存否所必要者，得為證據」，刑事訴訟法第159 條
    之2 定有明文。本件證人卯○○、辰○○、己○○、戊○○
    、巳○○、未○○等人於本院審理時業經到庭具結作證，且
    所述與其等在警詢時所述大致相符，並無彼此不符之情形，
    則依前述規定之反面解釋，應認證人卯○○等人於警詢時之
    陳述無證據能力。
三、被告丁○○等人辯稱本件承辦員警所製作之組織架構表，並
    無證據能力等語。經查，依刑事訴訟法第159 條之4 規定，
    具有證據能力之文書，僅限於紀錄文書、證明文書等於可信
    之特別情況下所製作之文書。而司法警察官本於其職務作成
    之報告文書，或係基於他人之陳述而作成，或為其判斷之意
    見，其本身無從依直接審理方式加以調查，應無證據能力，
    不能認為刑事訴訟法第156 條第1 項所稱「其他文書可為證
    據者」之證據書類，縱令已將之向被告宣讀或告以要旨，依
    同法第155 條第2 項規定，亦不能遽採為有罪判決之論據（
    最高法院迭著有95年度臺上字第2763號判決、88年度臺上字
    第6573號判決、86年度臺上字第6210號判決意旨參照）。基
    此，本件臺北市政府刑事警察局員警所製作之組織架構表，
    既據製作人子○○到庭證述：組織架構表內容均為警員偵查
    過程中所為判斷（本院卷(二)第173 頁以下），為其個人意見
    之陳述，顯非刑事訴訟法第159 條之4 規定之紀錄文書、證
    明文書，自不得依該條規定取得證據能力。本院爰以子○○
    之證述作為本件證據，附此說明。
貳、犯罪事實欄貳之犯行之證據與理由：
一、經本院訊問後：(一)被告丁○○雖坦承曾因擔任竹聯幫虎堂堂
    主遭法院判刑並管訓處分，且於96年9 月14日與被害人卯○○在丹堤咖啡廳見面等情，惟矢口否認有何公訴意旨所指之
    犯行，辯稱：伊並未向卯○○自我介紹曾衝撞總統府之事，
    且當時卯○○可以自由離去，卯○○簽發該400 萬元本票係
    在自由意願下，至於由被告孫益新搭載卯○○返回宜蘭，則
    係因當時卯○○並無交通工具，出於好意云云。(二)被告曾錦
    國、孫益新雖坦承曾於96年9 月14日與被害人卯○○在丹堤
    咖啡廳見面，被告孫益新且曾駕車搭載被害人卯○○往返宜
    蘭、臺北等情，惟均矢口否認有何公訴意旨所指之犯行，被
    告曾錦國辯稱：伊為二線演藝人員，因此見識多、交遊廣闊
    ，偶有友人會委託伊處理糾紛，當日受友人「壬○○」之託
    ，前往住家附近之丹堤咖啡廳與卯○○協商債務，整個過程
    並無恐嚇或拘束卯○○之人身自由，亦未於翌日致電卯○○
    云云；被告孫益新辯稱：伊係透過朋友認識被告丁○○，96
    年9 月13日被告丁○○問伊會不會攝影，要伊翌日帶相機準
    備拍攝，14日當日伊一到現場即開始拍攝，伊並未對卯○○
    有何犯行，之後搭載卯○○往返宜蘭、臺北，亦未對卯○○
    施以恐嚇、強制犯行云云。
二、經查：
  (一)被告丁○○綽號「楞子」、被告孫益新綽號則為「小毛」，
    此為被告二人所不爭執。而被告丁○○曾因擔任竹聯幫虎堂
    堂主之違反組織犯罪防制條例案件，經臺灣高等法院花蓮分
    院87年度上重訴字第200 號判處有期徒刑1 年2 月確定；復
    於93年4 月3 日下午，前往臺北市中正區中正紀念堂參加中
    國國民黨所舉辦之「抗議選舉不公、要求驗票」集會，於該
    次集會之核准時間過後，因不滿第11任總統、副總統之選舉
    結果，竟於同日下午6 時31分許，前往臺北市中正區○○○○○道與中山南路口之警方管制區前，參加未經許可之聚眾
    活動，臺灣臺北地方法院檢察署檢察官93年度偵字第7693號
    以丁○○妨害公務為由，對之提起公訴，經法院審理後認並
    無證據證明丁○○與其他民眾有共同扶著「禁止停車」之鐵
    拒馬為拋擲行為，而由臺灣高等法院94年度上訴字第454 號
    判決無罪確定在案等情，此有臺灣高等法院被告前案紀錄表
    、臺灣高等法院94年度上訴字第454 號刑事判決在卷可證。
    又本院依職權函詢有關如何認定被告丁○○為幫派列管對象
    之問題時，內政部警政署刑事警察局函覆亦表示：「警政署
    列管幫派資料檔案，丁○○係因85年至86年2 月間，夥同數
    名成員對商家白吃白喝、毀損設施並出言恐嚇自稱『竹聯幫
    虎堂』之堂主，案經臺北市政府警察局於86年6 月25日查獲
    移送臺灣臺北地方法院檢察署偵辦並由該局檢具相關資料陳
    報新增列管。嗣經臺灣臺北地方法院檢察署於86年9 月23日
    以組織犯罪防制條例起訴後，始由警政署核准列管。該不良
    幫派組合目前列管成員職級分列為堂主、副堂主、護法、組
    長各1 人共4 人，均為86年所認定。」此有該局98年6 月23
    日刑檢字第0980082533號函文在卷可稽（本院卷(三)第147 頁
    ）。綜此，顯見被告丁○○綽號「楞子」、被告孫益新綽號
    「小毛」，被告丁○○曾為竹聯幫虎堂堂主，於93年間因不
    滿第11任總統、副總統之選舉，而前往總統府附近參加集會
    遊行等情，均堪以認定。
  (二)證人即被害人卯○○業於本院審理時結證稱：伊當日之所以
    前往丹堤咖啡廳，係經由申○○之邀約，申○○表示要洽談
    一件桃園土地之案子，當時伊與申○○抵達不久後，被告丁○○、曾錦國、「壬○○」等人陸續出現，應該係「壬○○
    」叫他們過來的，之所以在偵訊時提及有十幾人，因為現場
    有很多人，伊也不確定哪些人是他們的人，被告丁○○、申
    ○○等人尋問積欠「壬○○」400 萬元債務要如何解決，申
    ○○還表示被告丁○○就是「臺北市有名敢衝撞總統府的老
    大，他連總統府都敢衝撞了，你算什麼」等語，要伊好好處
    理債務，該咖啡廳雖為開放場所，且可以自由去上廁所，但
    當時伊就是覺得不自由，被告丁○○等人確實有說如果不簽
    本票的話，就不讓伊回去，在那種人多勢眾且談了4-5 個小
    時的情況下，伊因此心生畏懼，為了息事寧人，想說先簽發
    400 萬元本票，事後再來報警，後來因為很晚了，伊又沒有
    車，申○○詢問伊如何回去，伊告以你們將我拖到這麼晚，
    要伊如何回去，後來申○○、曾錦國等人協商叫孫益新（小
    毛）載伊回去，小毛載伊回宜蘭後，還說如有必要將每天載
    伊去臺北，在伊之認知中，小毛等人載伊回去之目的係要監
    控並知道伊之住所，當時有二台車一起回宜蘭，但另一台車
    之人沒有下車，隔天早上小毛確有來載伊前去臺北，伊覺得
    受冤枉、有壓力，才主動去報案等語（本院卷(四)第25-31 頁
    ）。又證人卯○○於偵訊時亦結證稱：94年間「壬○○」經
    由伊之介紹借400 萬給一位姓葉的，後來姓葉的跑掉了，這
    筆帳「壬○○」向伊討，伊有簽立400 萬元之本票，但過了
    2 年都沒有還，96年9 月14日下午申○○約伊出來見面，當
    時本來不是要討論400 萬之事，當場有「壬○○」及姓蔡的
    ，不久姓蔡的或是「壬○○」就打電話給丁○○，丁○○就
    帶5 、6 人來，當時伊只有一個人，其他之人均不認識，小
    毛叫伊坐好，被告曾錦國跟伊介紹，連總統府都敢撞，是竹
    聯幫幫主，叫伊聽話配合，曾錦國問伊有無欠壬○○400 萬
    ，說伊今天一定要還，否則不讓伊走，伊說這400 萬自己也
    沒有經手，被告丁○○說既然沒有，為何寫400 萬元本票，
    伊說是被脅迫所寫的，之後被告丁○○、曾錦國說伊也有責
    任，如果今天沒還，他們兄弟很多，可以陪伊上、下班，另
    叫伊簽一張400 萬本票，伊要求將舊的400 萬本票歸還，他
    們說等伊還400 萬，2 張一起銷毀，伊拒絕，他們說沒關係
    ，不簽就跟伊耗，從下午4 點半一直到9 點，伊去上廁所，
    也有人跟伊到門口，所以伊就簽立400 萬本票，之後曾錦國
    就叫小毛開車送伊回去，他們開2 台車跟伊回去，到了宜蘭
    後，小毛藉口要喝水，跟另一名男子到伊家中約2 、3 分鐘
    就離去，翌日小毛藉口要載伊到臺北上班，伊說不用，他說
    不行，他老大曾錦國、丁○○要他接伊去臺北上班，不然他
    無法交代，伊迫於無奈，就上車到臺北市○○○路下車，下
    車前小毛有打電話給曾錦國，但是電話打不通，下午5 點半
    曾錦國有打電話給伊，問伊要不要找小弟送回家，伊說不用
    ，但隔天6 點，小毛就來伊家按門鈴，伊太太跟他們說如果
    再來就要報警，小毛對伊太太說本票上寫的地址跟實際地址
    不一樣，那次伊太太很兇，他們才離開，沒有再來等語，此
    有偵訊筆錄在卷可證（97年度偵字第15189 號偵卷(二)第75、
    76頁），並經本院製有勘驗筆錄在卷可佐（本院卷(四)第229-
    241） 。綜此，證人卯○○於偵訊及本院審理時關於何人介
    紹被告丁○○為敢衝撞總統府之人，何人叫被告孫益新載伊
    回去宜蘭等情，雖有前後證述不一之情況，但證人卯○○供
    稱與被告曾錦國、丁○○、孫益新等人均不認識，且事發迄
    今業已久遠，於本院審理時對於在庭被告猶均無法指認（本
    院卷(四)第25頁），即不能因此細節無法清楚記憶，即謂證人
    卯○○前後供述不可採；況證人卯○○關於：當場確有人提
    及被告丁○○為敢衝撞總統府之人、被告孫益新曾駕車搭載
    伊返回宜蘭、96年9 月16日凌晨6 時被告孫益新原欲再來載
    伊，因伊之太太揚言要報警，被告孫益新等人才未再來等情
    ，均與被告曾錦國、孫益新供述之情節相符（詳下述），應
    認證人卯○○之證詞為可採信。被告丁○○既有前述違反組
    織犯罪防制條例之犯行，且曾經媒體大幅報導在第11任總統
    、副總統選舉後，有衝撞總統府之舉，則一般不熟識之人在
    見識被告丁○○後，必然敬畏有加；參以由證人卯○○之證
    稱，顯見卯○○當日係因受被告丁○○等人以言語恐嚇，表
    示不簽本票即無法離開，而妨害其自由離去之權利，並揚言
    將派兄弟陪伊上、下班，且當日雖在開放餐廳內，卻因連上
    廁所均有人陪同，加上在餐廳耗時4-5 小時等脅迫情況下，
    才在2 年前業已簽立400 萬元本票後，又於當日被迫行無義
    務之事而另行簽下400 萬元本票。
  (三)查當時在丹提咖啡廳內時，坐在卯○○之旁者為被告曾錦國
    ，被告曾錦國對面之人為被告丁○○，卯○○對面之人為「
    壬○○」之朋友，4 人坐在開放式之咖啡廳內，其旁有其他
    客人，桌上自始有空白本票及印泥，被告曾錦國不斷與卯○○交談，其後卯○○簽署第一張150 萬元之本票，日期為96
    年9 月13日，第二張本票金額不詳，第三張本票金額100 萬
    元，並由卯○○自行於三張本票上蓋指印，交付被告丁○○
    ，之後被告丁○○再將三張本票交還卯○○，由卯○○在其
    上書寫文字再交付予被告丁○○等情，此有被告孫益新於當
    場所拍攝之DV光碟，經本院98年3 月6 日製有勘驗筆錄在卷
    可證（本院卷(二)第124 頁）。而被告曾錦國曾於96年10月9
    日18時14分以其持有之0000000000號行動電話與被告孫益新
    持有之0000000000號行動電話通聯，談話內容為：「（孫：
    有事要約？）（曾：對啦！他要問宜蘭那個case，楞子處理
    了怎麼樣？他媽的是不是把錢給收走了？我說不知道！）（
    孫：這樣子比較不會經過他的那個。）（曾：對阿，對阿，
    那個什麼... 想到再說。）（孫：東西我自己都還沒有出，
    就是我朋友給他錢給你，東西都還沒動到。）（曾：好。」
    等情，亦有該通聯譯文在卷可稽（97年度聲拘字第101 號偵
    卷第179 頁）。又被告曾錦國於警詢時亦供稱：當天為了保
    護我們自己，被告丁○○打電話叫孫益新拿攝影機過來，以
    避免對方誣賴我們恐嚇他，當時卯○○簽發400 萬元本票後
    ，伊已將舊的400 萬元本票還給卯○○，被告丁○○又將該
    本票拿回來，說要做個擔保，等卯○○處理債務時再還給他
    ，後來叫被告孫益新載卯○○回宜蘭，被告丁○○說目的是
    為了查明卯○○在宜蘭之住處，至於前述在96年10月9 日18
    時與被告孫益新之通聯譯文，係因本票在被告丁○○那裡，
    伊不清楚被告丁○○是否有找卯○○討債，才撥打電話向被
    告孫益新探話等語（97年度偵字第16191 號偵卷(二)第11-17
    頁）。另被告孫益新亦於偵訊時供稱：當日被告丁○○打電
    話要伊帶攝影機到丹堤咖啡廳，是要攝影整個過程，伊一到
    現場即開始攝影，事後被告丁○○要伊載卯○○回去，伊即
    與朋友開二部車載送陳科處回去宜蘭住處，隔天伊一人再從
    臺北開車去宜蘭載卯○○回臺北上班，第三次則係被告丁○○要伊載綽號「摩西」之男子前去宜蘭找卯○○，該次沒有
    找到卯○○，但第三次敲門時卯○○之太太有下樓說要報警
    ，伊與「摩西」即離開等語（97年度偵字第15189 號偵卷(二)
    第123- 125頁）。綜此，由勘驗筆錄及通聯譯文之記載，顯
    見被告丁○○、曾錦國均有要求卯○○簽發本票，且事後被
    告曾錦國還有電詢被告孫益新有關此筆債務追討之事，被告
    曾錦國即非僅係單純於97年9 月14日前去丹堤咖啡廳協助「
    壬○○」催討債務；而由被告曾錦國、孫益新在警詢、偵訊
    時之供稱，顯見卯○○所簽發之舊本票400 萬元係由被告丁○○保管中，被告丁○○之所以要被告孫益新載送卯○○返
    回宜蘭，目的係為查明其住處，被告孫益新去卯○○位於宜
    蘭之住處，前後共有三次，其中第三次卯○○之太太表示要
    報警等情，亦與卯○○前述之證稱相符，則如被告丁○○、
    孫益新等人確實出於好意要載送卯○○往返宜蘭，卯○○之
    太太又何必告以將報警，顯見卯○○確實認為自己之行動有
    遭到監控，才會於96年10月1 日主動前往警局報警。
  (四)被告丁○○等人雖辯稱丹堤咖啡廳為公開場合，且當時有錄
    影存證，其等即無施用強暴、脅迫之強制行為云云。惟查，
    被害人卯○○當日係因受被告丁○○等人以言語恐嚇，表示
    不簽本票即無法離開，並揚言將派兄弟陪伊上、下班，且當
    日雖在開放之咖啡廳內，卻因連上廁所均有人陪同，加上在
    咖啡廳耗時4-5 小時等脅迫情況下，才簽立400 萬元本票，
    已如前述，自不能因當時雙方所在位置係開放空間，即謂被
    告丁○○等人並無施用脅迫之言語或行為。況經本院依職權
    勘驗當日由被告孫益新所拍攝位於丹堤咖啡廳之DV光碟，該
    光碟錄影時間僅有1 時11分39秒，此有勘驗筆錄在卷可稽（
    本院卷(四)第1 頁），核與當日雙方在咖啡廳內洽談時間約4-
    5 小時不符，顯見當時被告孫益新並未全程錄影；兼以該DV
    光碟係定點朝咖啡廳餐桌同一方向拍攝，則對於定點以外證
    人卯○○有無遭脅迫之舉（如在如廁時有無遭人監控），實
    無法可資確認。綜此，被告丁○○、證人卯○○等人當時雖
    係在丹堤咖啡廳之公開場合催討債務及簽立本票，惟由證人
    卯○○之證稱及相關情況證據，該DV光碟自不足以作為有利
    於被告丁○○等人之認定。
  (五)綜上所述，由證人卯○○之證稱、被告曾錦國與孫益新之供
    稱及其等之行動電話通聯譯文等證據，顯見被告丁○○、曾
    錦國、孫益新與申○○、「壬○○」等人就恐嚇被害人卯○○、妨害其自由離去之權利及以脅迫方式使其行無義務之事
    之犯行，確有犯意聯絡與行為分擔，被告丁○○等人所辯，
    無非係卸責之詞，不足採信。是本件此部分事證明確，被告
    丁○○等人之犯行均堪以認定，均應予依法論科。
參、犯罪事實欄參之犯行之證據與理由：
一、經本院訊問後：(一)被告龍陵生雖坦承為「摩天31大樓」社區
    住戶，曾與被告高渼茹及天下保全黃副總經理一同吃飯等情
    ，惟矢口否認有何公訴意旨所指之犯行，辯稱：伊因與辰○○意見不合，且被告高渼茹之配偶曾遭社區保全人員毆打，
    伊與被告高渼茹基於社區之利益，希望另尋具規模、管理健
    全之保全擔任社區保全工作，遂尋求伊與辰○○雙方均認識
    之被告丁○○介入協調，並非找尋黑道幫派勢力介入管委會
    之運作，且伊並未參與96年12月1 日管委會之會議，亦未與
    其他被告有犯意聯絡及行為分擔而為本件犯行云云。(二)被告
    高渼茹雖坦承為「摩天31大樓」社區住戶，曾協同被告龍陵
    生找來天下保全參與社區保全業務之投標等情，惟矢口否認
    有何公訴意旨所指之犯行，辯稱：96年12月1 日、15日管委
    會召開之會議，伊均未到場，辰○○與己○○因社區事務與
    伊有素怨，才藉機誣攀及誇大情節，辰○○所稱遭人恐嚇情
    節，均係聽聞己○○轉述而來，顯有可疑云云。(三)被告丁○○雖坦承曾打電話欲找辰○○吃飯談論天下保全公司投標事
    宜，並要被告徐澤民打電話給辰○○，且曾前往「摩天31大
    樓」社區等情，惟矢口否認有何公訴意旨所指之犯行，辯稱
    ：被告李俊德住進該社區，並非受伊之指示，辰○○亦證稱
    並未受到伊之恐嚇，且標得該社區之保全工作並無任何利益
    ，伊即與其他被告無犯意聯絡與行為分擔云云。(四)被告徐澤
    民雖坦承曾於96年12月1 日管委會召開之會議時在場，並曾
    撥打電話給辰○○等情，惟矢口否認有何公訴意旨所指之犯
    行，辯稱：在伊之認知中，僅知道「摩天31大樓」社區想要
    更換保全公司，因被告丁○○對於保全業務不熟悉，而伊擔
    任過社區總幹事，被告丁○○遂找伊幫忙，如天下保全公司
    得標，伊因此可以擔任總幹事，從未施用強暴、脅迫之手段
    或施以恐嚇言語云云。(五)被告李俊德雖坦承曾於96年間住進
    「摩天31大樓」社區，並於96年12月1 日要戊○○別多管閒
    事等情，惟矢口否認有何公訴意旨所指之犯行，辯稱：伊係
    因為當時開完刀需要養病，才住進「摩天31大樓」社區，並
    非受被告丁○○、龍陵生或高渼茹之指示，伊與戊○○並無
    私人恩怨，伊僅是要戊○○別多管閒事，戊○○並未因此心
    生恐懼，此觀戊○○並未主動報警自明云云。
二、經查：
  (一)「摩天31大樓」管委會於96年12月1 日召開第8 屆第1 次委
    員會議時，召集人為主任委員辰○○，討論議題之一為連鴻
    保全試用期滿是否續約事宜，經表決結果為不同意續約，連
    鴻保全服務延至96年12月31日，並辦理公開招標等情，此有
    會議紀錄在卷可證（97年度偵字第15189 號偵卷(二)第196 頁
    ）。而該次會議中，被告徐澤民、李俊德均有坐於會場中觀
    看等情，亦有照片在卷可稽（97年度偵字第15189 號偵卷(一)
    第141-142 頁），且被告徐澤民、李俊德亦不爭執當日有進
    入該會議會場。又「摩天31大樓」管委會於96年12月15日召
    開第8 屆第2 次委員會議時，召集人為主任委員辰○○，討
    論議題為保全業務公開招標事宜，計有聯大保全、天下保全
    、超越保全及漢威保全等4 家公司投標，最後表決結果天下
    保全2 票、超越保全12票，由超越保全得標，試用期為3 個
    月，此有會議紀錄在卷可證（97年度偵字第15189 號偵卷(二)
    第185 頁）。另「摩天31大樓」管委會於96年12月10日函文
    臺北縣政府警察局淡水分局，主旨為：「本社區預定於96年
    12月15日召開社區管理維護、保全業務招標開標管委會議，
    懇請派員協助」，說明二則提及：「住戶龍陵生、高渼茹等
    人引進不明人士十餘人進入社區，連續二次參與列席管委會
    議（如相片）意圖介入保全承包，造成委員心生恐懼，96年
    12月1 日上午之會議，管委會曾兩次向水碓派出所報案請求
    協助」等語；97年1 月3 日再度函文臺北縣政府警察局淡水
    分局，主旨為：「為本社區召開管理維護、保全業務，公開
    招標會議，承蒙貴分局派員維持秩序，得以順利完成乙案，
    茲僅以拙函申謝」，亦有該二函文在卷可佐（97年度偵字第
    15189 號偵卷(一)第144-145 頁）。綜此，由該等會議紀錄、
    照片及函文顯示，96年12月1 日並非公開招標之日，非住戶
    之被告徐澤民卻可以進入「摩天31大樓」管委會開會現場，
    且管委會事後即函文警察局，請求調派員警至社區協助96年
    12月15日之保全招標事宜，顯見因為外力介入該管委會保全
    業務之招標事宜，確已對管委會之運作造成相當之壓力，合
    先敘明。
  (二)被告丁○○於96年11月25日16時18分以其持有之0000000000
    號行動電話，撥打00-00000000 電話與姓名、年籍不詳綽號
    「李哥」之男子，雙方對話內容為：「（朱：你對保全問題
    熟不熟？）（李：熟阿。）（朱：如果我說今天喔，摩天31
    大樓我要換保全喔，換你們公司進來，你有沒有辦法。）（
    李：可以阿。）（朱：那我是要拿回饋的。）（李：可以阿
    ，沒問題。）... （李：要不然，那個我跟你講喔，你看你
    要多少喔，大概都可以談的嘛，每個月就撥到你的戶頭嘛。
    ）（朱：對阿。）... （朱：摩天31大樓嘛。）（李：摩天
    31大樓喔，好，OK現在那邊保全要換了嘛。）（朱：沒有，
    現在馬上我要去換，那邊他們新的主委這一批嘛，阿我就把
    舊的給裁掉了嘛。）（李：舊的裁掉了好，你到時候引薦一
    下嘛，看你那邊要多少，每個月的話他那邊錢，就撥給你了
    。）（朱：好。）」此有該通聯譯文在卷可稽（97年度聲拘
    字第101 號偵卷第134 頁）。又被告高渼茹、龍陵生、李俊
    德等人確曾於96年10月27日上午10時30分許在社區中庭懸掛
    抗議白布條，內容為：「辰○○下台無法中立的人下台不守
    法規的人下台想開私人帳號的人下台住戶們該站出來」、「
    抗議前主委黑箱作業未按規約（慣例）遞補參選之委員鴨霸
    」、「號外報備函為何駁回造成社區運作停擺陳＊文應負全
    部責任」、「辰○○向建商承租車位租金只要850 而委員會
    卻要承租2200辰○○立場何在辰○○下台」、「抗議第七屆
    管委會已任期屆滿第八屆報備函因違法規被駁回辰○○已無
    權再召集會議進行選其所決議之事項自始無效」、「第八屆
    報備因違法規定已被駁回辰○○已無權利召集會議號外本社
    區依條例推選區分所有權人高銀侖為新任召集人有文為證」
    等語，亦有現場照片為證（97年度偵字第15189 號偵卷(一)第
    142-143 頁），被告高渼茹、龍陵生被訴妨害名譽之犯行，
    雖因屬於就事實發表個人之主觀意見，而經臺灣高等法院檢
    察署97年度上聲議字第615 號予以不起訴處分確定，亦顯見
    被告龍陵生、高渼茹確有讓辰○○下台之意思。綜此，由該
    行動電話通聯譯文及抗議照片，顯見被告高渼茹、龍陵生等
    人確實希望辰○○下台；而被告丁○○因友人「李哥」之告
    知，主觀上認知引薦保全公司進入「摩天31大樓」社區，每
    月將可獲得可觀之金錢上收益，並且有意將原有之主委、委
    員全部予以撤換，以利掌控社區保全、設備維修等社區事務
    之運作。
  (三)被告龍陵生於96年12月4 日20時41分以其持有之0000000000
    號行動電話，撥打與被告丁○○之0000000000號行動電話，
    被告龍陵生告以：高渼茹說有人介紹某保全公司來領取標單
    ，希望被告徐澤民等人多聯繫，以掌握全局，為達目的必須
    不擇手段，這次楞哥你要挺我，只要你進來後再說，你現在
    就是要保全這塊餅，辰○○受不了威脅，麻煩你出面，你是
    當大哥等語；被告丁○○則告以：你跟那個保全講一下，那
    天我有跟辰○○講過，我說保全人員都是我家的小孩子，希
    望辰○○照應一下等語，此有該通聯譯文在卷可稽（97年度
    聲拘字第101 號偵卷第137 頁）。另被告高渼茹於96年12月
    11日21時57分以其持有之0000000000號行動電話，撥打給被
    告丁○○之0000000000號行動電話，雙方對話內容為：「（
    高：楞哥啊？）（朱：ㄟ！）（高：你好！不好意思，不好
    意思，我明天約了，要麻煩你到天下保全那邊當面跟他談，
    因為辰○○玩這一招你知道？我們措手不及，我希望楞哥你
    跟黃副總，我不要把話傳來傳去，因為我也不能拿主意？那
    就請楞哥去，順便參觀他們的規模，然後你跟他談，在什麼
    情況下你可以拿合理的... ，如果不行，你把這地頭踩住了
    ，他每個月要給你多少顧問費，可以的話楞哥我們接，不可
    以的話我們可以不做！... 這方面就讓楞哥跟他當面談比較
    清楚！因為話我這樣我傳來傳去，讓他跟你解釋一下，辰○○玩什麼花樣？他在那一塊修理我們？讓我們沒有這個『利
    』在你知道嗎？讓他跟你解釋你才聽的懂！我來跟你解釋我
    還會講的模稜兩可！你也聽不太懂！這樣就麻煩你，明天下
    午2 點半，順便到他公司去參觀一下，你要記得喔，我明天
    請龍先生叫你起床！）（朱：好好！）」亦有該通聯譯文在
    卷可稽（97年度聲拘字第101 號偵卷第142-143 頁）。另證
    人即本件當時天下保全負責參與「摩天31大樓」投標事宜之
    副總經理午○○，業於本院審理時結證稱：該案係由被告高
    渼茹打電話告知有此標案，要伊公司前去投標，被告高渼茹
    表示要瞭解天下保全人員之素質，遂約在天成飯店見面，見
    面當時才見過被告丁○○、徐澤民、龍陵生等語（本院卷(二)
    第266-267 頁）。又被告徐澤民業於警詢時供稱：於96年11
    月底左右，丁○○打電話找我，約我晚上20時30分至臺北市
    中山區○○○路41號天成飯店1 樓西餐廳吃飯，我到場後現
    場除丁○○外，還有二位摩天31大樓社區的委員高渼茹及龍
    陵生，丁○○跟我介紹高渼茹及龍陵生，並說他們社區要更
    換保全，因為我以前在淡水好望角做過社區保全工作，丁○○說他對保全業務不懂，所以就請我來幫忙了解保全業務，
    沒多久高渼茹又約了一名天下保全的副總到場介紹，高渼茹
    跟天下保全之副總說，希望天下保全能夠參與競標，高渼茹
    說他們明天要開委員會決議保全開標案，她希望我能代表天
    下保全到場表達競標意願，天下保全的副總也同意高渼茹的
    提議，表示如能順利得標，天下保全公司要聘請我為社區總
    幹事等語（97年度偵字第16191 號偵卷(二)第28-33 頁）。綜
    此，由該通聯譯文、證人午○○之證稱及被告徐澤民之供稱
    ，顯見關於「摩天31大樓」保全招標之事，係由被告龍陵生
    、高渼茹協議找來天下保全，並希望運用被告丁○○「大哥
    」之影響力，介入招標事宜，被告丁○○、龍陵生、高渼茹
    、徐澤民就介入之事，不僅事前曾有所謀議，且被告龍陵生
    表示為了得標，必要時可以不擇手段，而被告丁○○之所以
    願意介入保全招標事宜，係因認知如由天下保全得標，每月
    將可獲得可觀之顧問費。則證人午○○於本院審理時證稱：
    伊未允諾得標時將由被告徐澤民擔任「摩天31大樓」社區之
    總幹事，得標時僅有百分之5 之業務獎金，沒有顧問費等語
    ，不僅與被告徐澤民之供述不符，且與事實不符，即屬不可
    採。
  (四)被告丁○○於96年12月1 日9 時25分以其持有之0000000000
    號行動電話，撥打給被告徐澤民之0000000000號行動電話，
    雙方對話內容為：「（徐：我現在我先跟你提一下，他9 點
    半開對不對？那他們第一個程序就是保全的程序，那你看要
    不要先跟辰○○通個電話。）（朱：不需要跟他們通電話，
    昨天我跟他們下最後通牒啦，昨天我已經叫跟那個他們委員
    講過啦，最後通牒告訴他啦，我什麼話我也不講啦，看他自
    己決定阿。）（徐：嗯，那他如果開會我們先進去喔。）（
    朱：好好好。）（徐：先進去，那我們要不要先對他做什麼
    ，跟他要不要點他什麼？）（朱：就直接跟他講嘛，你說ㄟ
    我們老大講了，他那個那... 叫什麼保全阿？）（徐：嗯，
    天下保全。）（朱：天下保全喔，你希望你斟酌一下喔，不
    要讓我們老大太失望，我們老大馬上到了。）（徐：好，OK
    。）」此有該通聯譯文在卷可稽（97年度聲拘字第101 號偵
    卷第135 頁）。而證人即「摩天31大樓」管委會於96年12月
    1 日召開第8 屆第1 次委員會議之主任委員辰○○，亦於偵
    訊時結證稱：96年12月1 日開會時，被告高渼茹、龍陵生帶
    了楞子、四川、摩西等10幾人坐在辦公室外之花園，辦公室
    內有四川及另2 個小弟，楞子在開會中有進來1 次坐了5 分
    鐘才出去，龍陵生在外面陪他們，高渼茹就進進出出，四川
    開會前就在會議室門口當委員面打電話給我，跟我說楞哥交
    代我說天下保全的事情要我多擔待，當時楞哥在外面花園，
    四川他們坐在會議室內，大家都很害怕，所以才叫保全去報
    警，警察有來處理，不過四川他們是高渼茹帶來的，沒有對
    我們有不利行為，警察也沒有辦法，四川他們還是坐在會議
    室內，所以我們就在他們面前決議不續用連鴻保全，要重新
    招標等語（97年度偵字第15189 號偵卷(二)第77、78頁），核
    與其於本院審理時結證稱之情節相符（本院卷(二)第259 頁）
    。又96年12月1 日該次會議中，被告徐澤民、李俊德均有坐
    於會場中觀看等情，已如前述。綜此，由證人辰○○之證稱
    、行動電話通聯譯文、現場照片、被告徐澤民與李俊德之供
    稱，顯見被告丁○○、徐澤民等人事先透過電話向辰○○下
    最後通牒，96年12月1 日大批非社區住戶進入「摩天31大樓
    」社區並進入會場，意圖影響管委會的決議，被告徐澤民甚
    至在會場再次打電話恐嚇辰○○，希望辰○○主持之管委會
    能照其意思決議等情，均堪以認定。
  (五)證人辰○○，業於偵訊時結證稱：丁○○手下綽號「四川」
    在管委會開會前，「四川」打電話給我說楞哥有事找我要找
    我吃飯，我問他是哪位楞哥，我就知道是講丁○○，但是我
    就跟他說我沒空，他總共打4 、5 次在2 天內都說丁○○要
    找我吃飯，我都說沒空，請他讓丁○○接電話，「四川」就
    將電話拿給丁○○，我問他有何事，他跟我說想要天下保全
    進來社區做，他的小弟都可當保全，我跟他說連鴻公司的試
    用期管委會尚未決定是否要通過，不是我一個說了算，丁○○一直跟我說要跟我見面，我跟他說我不在淡水，丁○○無
    論多晚他都要等我，之後他就將電話掛了，我也就電話關機
    ，隔一天「四川」有打電話來說要約我吃飯，我跟他說我沒
    空，「四川」就說看著辦，後來社區保全說「摩西」每天在
    中庭等我，伊都係等保全人員告知「摩西」不在，伊才敢出
    去等語（97年度偵字第15189 號偵卷(二)第77頁）。而證人辰
    ○○亦於本院審理時結證稱：12月1 日前幾天，「四川」一
    直打電話給伊，雖然電話中並未提及要怎樣，但因為一直打
    電話，希望某保全公司進來社區，這些事情讓伊處於恐懼之
    情形，住戶及保全人員告訴伊「摩西」每日坐在社區或管理
    中心賭伊，因為伊很小心，都沒有讓他們堵到，為此他們還
    說伊係「小烏龜」，12月1 日開會當天「四川」有出現在會
    議現場，並打電話告知丁○○說要伊多擔待，當天開完會後
    戊○○告知遭「摩西」恐嚇之事，事後「摩西」告知己○○
    說丁○○要把伊幹掉，但不確定是何人所說，己○○轉告伊
    ，要伊多小心等語（本院卷(二)第255-257 頁）。又證人即「
    摩天31大樓」第8 屆管委會委員己○○，業於本院審理時結
    證稱：96年12月1 日開管委會前，有人打電話請伊聯絡辰○○，因為辰○○根本不敢開電話，打電話給伊的人叫做「摩
    西」，「摩西」說是楞哥要他跟伊說的；12月1 日當天會議
    時，丁○○等人都有在場，甚至還有更多不認識的人來，伊
    有問楞哥，楞哥說他要來看招標程序是否真的很公開，開會
    時太多人在外面，警察有來處理，但警察有問保全這些人何
    來，保全跟警察說這些人是住戶帶進來，伊就問保全說是何
    住戶帶進來，保全人員說是龍陵生、高渼茹，伊說這樣一點
    保障都沒有，當天開完會已經中午了，高渼茹還買便當給他
    們吃；到了12日15日清晨，就有一堆人打電話給伊，伊也不
    知道是何人打來，伊說照正常程序來標，什麼人都不要來跟
    伊說，這不是伊跟主委就可以決定，12月15日早上9 點30分
    開會開標，他們當初弄來的天下保全公司符合資格，但沒有
    得標，15日晚上很晚時，「摩西」打電話跟伊說，楞哥交代
    他，不是這樣就了了，叫辰○○小心一點，之後徐澤民在另
    一通電話也有問伊說天下保全有無標到，因為當天開標時有
    很多警察，所以丁○○這些人都沒有進來會議室，當天很晚
    了，伊隔天才打電話給辰○○，因為太晚了打電話沒有禮貌
    ，伊跟辰○○說你要小心，因為伊有接到電話，辰○○反而
    回伊一句話：你自己才要小心一點，因為你得罪到高渼茹等
    語（本院卷(三)第34、35頁）。綜此，由證人辰○○、己○○
    之證稱，顯見在96年12月1 日「摩天31大樓」管委會開會前
    ，被告丁○○業已透過被告徐澤民撥打電話給辰○○，而被
    告李俊德亦撥打電話給己○○，要己○○轉告辰○○，兼以
    李俊德又在社區內堵待辰○○，致辰○○心生畏懼不敢開機
    ；其後，在96年12月1 日開會時，被告丁○○派被告李俊德
    、徐澤民進入會議會場，被告徐澤民並在會場中要辰○○多
    擔待（詳下述），並有大批外人進入社區內，亦致辰○○心
    生畏懼，管委會只好報警前來處理；嗣後，在96年12月15日
    管委會開會時，被告丁○○等人再度進入社區，因被告丁○○支持之天下保全並未得標，被告丁○○即透過李俊德打電
    話請己○○轉知辰○○，表示事情不是這樣就算了。
  (六)被告丁○○於96年12月4 日6 時37分以其持有之0000000000
    號行動電話，撥打給姓名、年籍均不詳綽號「大成」之男子
    所持有之0000000000號行動電話，雙方對話內容為：「（朱
    ：沒有啦，最近這兩天戰局穩定了！）（成：呵呵呵！什麼
    戰局？）（朱：這禮拜六8 號，是他們整個主委會，在他們
    地下室舉辦酒會，歡迎我到場！）（成：這樣很好啊！）（
    朱：這以後的大小事都由我處理！）（成：好啊，老大加油
    ！）（朱：八號你要來喔！）（成：八號是嗎？好！我知道
    ，是淡水嗎？）（朱：對啊！你知道什麼地方？... 反正這
    整個局面穩定了！這主委會已變成我們的，幹什麼，所有維
    修廠商、還有保全都是我們自己的！）（成：好！等你睡醒
    以後看怎樣我們再碰面，碰面再聊！）」此有該通聯譯文在
    卷可稽（97年度聲拘字第101 號偵卷第137 頁）。而證人己○○亦於本院審理時結證稱：12月8 日上述人等在社區ＶＩ
    Ｐ室開慶祝大會，伊人在臺北，保全打電話給伊，要伊一定
    要趕回來，社區ＶＩＰ室只有開到10點，但是伊在臺北時已
    經晚上9 點來，回到社區差二分鐘已經10點了，看到有一大
    堆人約20至30人，伊進去先跟丁○○打招呼，說社區ＶＩＰ
    室時間已經快到了，是否可以離開，住戶都很害怕，他們的
    意思是想要進來作保全，伊之意思是說可以進來當保全，但
    是要照程序來，丁○○等人跟伊說龍陵生、高渼茹之意思是
    只要跟主委打聲招呼就可以，之後伊送丁○○等人離開等語
    （本院卷(三)第34頁）。而被告徐澤民亦於警詢時供稱：96年
    12月8 日晚上18時左右，高渼茹及龍陵生共同要為丁○○辦
    一場「慶祝丁○○進住摩天社區」之慶祝會，高渼茹也打電
    話邀請伊一起參加，同時跟伊說可以帶一些朋友來玩熱鬧一
    下，她會準備一些餐點跟酒，伊就帶了5 、6 位朋友前往參
    加，到達現場時只有伊、朋友還有高渼茹、龍陵生及摩西在
    場，在席間高渼茹可能喝多了酒就跟伊講說她跟社區主委有
    一些恩怨並互控官司，隔了1-2 個小時後丁○○帶了2 部車
    的人，大約10個人到達會場，伊跟丁○○說這個社區不單純
    ，可能要利用他，叫他不要搬進去，後來丁○○就沒搬進去
    等語（96年度偵字第16191 號偵卷(二)第28-33 頁）。綜此，
    由該行動電話通聯譯文、證人己○○之證稱及被告徐澤民之
    供稱，顯見被告高渼茹及龍陵生因與辰○○有所恩怨，許以
    被告丁○○保全業務顧問費、設備維修之利益，希圖利用被
    告丁○○之影響力，事前引薦被告丁○○參與天下保全投標
    事宜，並於96年12月8 日在社區舉辦「慶祝丁○○進住摩天
    社區」之慶祝會，以圖造成管委會委員或社區住戶之畏懼，
    而達成其等操控「摩天31大樓」管委會社區運作之目的。至
    證人即「摩天31大樓」社區ＶＩＰ室管理員雖於本院審理時
    結證稱並未見聞96年間有人在ＶＩＰ室寫布條說歡迎丁○○
    先生進駐社區，亦未曾因發生特殊事件而通知安全委員到場
    ，但亦證稱96年12月8 日當天有人辦餐會說歡迎丁○○進駐
    之事，伊因沒有參與而不清楚等語（本院卷(三)第44、45頁）
    ，則其證詞自不足作為有利於被告丁○○等人之認定。
  (七)被告李俊德每日在「摩天31大樓」社區堵辰○○，致辰○○
    因此心生畏懼，甚至將手機關機，被告李俊德因此撥電話給
    己○○，希望轉達被告丁○○有意參與保全投標之意思；又
    96年12月1 日被告李俊德曾在管委會開會現場，其後96年12
    月15日在天下保全並未得標後，被告李俊德再度撥打電話給
    己○○，要其轉告辰○○，告知被告丁○○表示事情不是這
    樣就算了等情，均已如前述，顯見被告李俊德並非僅係單純
    因病住進「摩天31大樓」社區，而係別有目的，並實際有對
    辰○○為恐嚇之言行。又被告龍陵生於96年12月17日19時20
    分以其持有之0000000000號行動電話，撥打給被告丁○○之
    0000000000號行動電話，雙方對話內容為：「（朱：往後動
    作怎麼做？）（龍：我也沒意見阿，哥哥認為要怎麼做阿。
    （朱：我第一個先把摩西抽回來。）（龍：摩西調回來阿？
    ）（朱：對，我換兩個過去。）（龍：完全照你意思作，我
    晚上有空掛個電話給你，這我朋友的電話。）（朱：好。）
    」此有該通聯譯文在卷可稽（97年度聲拘字第101 號偵卷第
    142-143 頁），亦可見被告李俊德確係因被告丁○○為達標
    得「摩天31大樓」社區保全之投標事宜，才安排被告李俊德
    住進該社區。另證人即「摩天31大樓」社區總務工戊○○業
    於本院審理時結證稱：「（96年12月1 日如何被恐嚇？經過
    ？）那天摩西叫我去中庭問，要我不要管這麼多，要抓我到
    山上埋起來。（問：當時旁邊有無人看到？或是有轉述給他
    人知道？）我有跟己○○說。（問：你把遭受恐嚇之事告訴
    己○○，己○○有無要你去報警？）我在社區常常看到摩西
    ，我很害怕，己○○要我去報警，我說沒什麼事情，一開始
    我不會怕，但是我在那裡工作，越想越怕。（提示97年偵字
    15189 卷(一)第154 頁問：當天摩西恐嚇你時所說，你不要多
    管閒事，且我老大跟我說要我不要動你，不然就把你埋到山
    上，是否如此？）是。（問：摩西說如果不是我老大阻止，
    我就把你抓到山上活埋，你聽到這些話時，是否覺得他真的
    要把你抓到山上去埋？）我聽到會怕，我沒有遇過這種事情
    ，至於是否真的要埋我，我也不知道。」等語（本院卷(三)第
    41-43 頁），核與證人己○○於本院審理時結證稱之情節相
    符（本院卷(三)第36頁）。綜此，由證人辰○○、己○○、戊○○之證稱及行動電話通聯記錄，顯見被告李俊德係受被告
    丁○○之指示，才住進「摩天31大樓」社區，其目的係為監
    控保全業務投標事宜，並非因養病才住進該社區，且實際有
    對辰○○為恐嚇之言行；其後，因不滿戊○○作證可能作出
    對其不利之證詞，被告李俊德還另行起意，於96年12月1 日
    對戊○○揚言要將其活埋，致戊○○因此心生畏懼；事後，
    因被告丁○○屬意之天下保全公司並未得標，被告李俊德即
    與被告丁○○基於犯意聯絡，受被告丁○○指示撥打電話給
    己○○，表達將對辰○○不利之恐嚇言語。
  (八)證人即「摩天31大樓」第8 屆管委會委員辛○○雖於本院審
    理時結證稱96年12月1 日、15日之會議均有參加，事前並無
    任何人威脅、恐嚇伊而影響伊之決定，但亦表示開會當日確
    有員警到場維持秩序，至於原因則不是很清楚等語（本院卷
    (三)第31、32頁），則證人辛○○對於本件爭執經過既不知情
    ，其證詞自不足以作為有利於被告丁○○等人之認定。又證
    人「摩天31大樓」第8 屆管委會委員寅○○雖於本院審理時
    結證稱被告龍陵生、高渼茹並未參與96年12月1 日、15日之
    管委會會議，後來辰○○遭管委會解職與被告高渼茹無關，
    己○○曾自承有收受保全公司之紅包等語（本院卷(二)第270-
    273 頁）。惟證人辰○○曾遭受被告丁○○等人之恐嚇，被
    告龍陵生、高渼茹希望引入被告丁○○之力量，以便讓天下
    保全公司得標，均已如前述，至不能因證人辰○○事後因其
    他事由遭管委會解職、證人己○○有無收受保全公司回扣等
    爭執，即謂其等之證詞均屬不可採。況證人寅○○亦證稱於
    96年12月1 日開會後，證人辰○○曾提及有遭人恐嚇之事（
    本院卷(二)第271 頁），則證人寅○○之證稱，自不能影響證
    人辰○○、己○○之證詞之證明力。
  (九)綜上所述，由證人辰○○、己○○、午○○、戊○○之證稱
    、被告徐澤民與李俊德之供稱及照片、會議記錄、行動電話
    通聯譯文等證據，顯見被告丁○○、龍陵生、高渼茹、徐澤
    民與李俊德等人就恐嚇被害人辰○○、戊○○及對辰○○為
    強制之犯行，有犯意聯絡與行為分擔，被告丁○○等人所辯
    ，無非係卸責之詞，不足採信。是本件此部分事證明確，被
    告丁○○等人之犯行均堪以認定，均應予依法論科。
肆、犯罪事實欄肆之犯行之證據與理由：
一、經本院訊問後：(一)被告丁○○雖坦承於97年4 月28日接到被
    告癸○○之電話後，有撥打電話給被告金光宇，要他找人演
    壞人等情，惟矢口否認有何公訴意旨所指之犯行，辯稱：伊
    與巳○○為舊識，因此拒絕為被告姜凱豐向巳○○追討債務
    ，嗣後被告姜凱豐將該筆債務讓與被告癸○○，伊並不知悉
    ，伊即無與被告癸○○為事前謀議之犯意聯絡，97年4 月28
    日接到被告癸○○之電話後，撥打電話要被告金光宇去現場
    演場戲，只是要帶被害人巳○○去警察局，並無恐嚇危害安
    全之犯行云云。(二)被告癸○○雖坦承有於97年4 月7 日、28
    日在臺北市大安區○○○路與羅斯福路口之麥當勞餐廳，向
    被害人巳○○催討積欠被告姜凱豐之款項，並於97年4 月28
    日收受巳○○所交付之15萬元現金等情，惟矢口否認有何公
    訴意旨所指之犯行，辯稱：欠債還錢乃天經地義之事，伊向
    巳○○催討債務後，係於臺北市○○○路派出所收受巳○○
    交付之15萬元，且已立有收據，即不可能向巳○○施以恐嚇
    行為，巳○○係返還該筆債務心有不甘，才濫行告訴云云。
    (三)被告姜凱豐雖坦承曾收受被告癸○○向巳○○所催討之款
    項，且曾撥打電話與被告癸○○談及如何催討債務等情，惟
    矢口否認有何公訴意旨所指之犯行，辯稱：伊業已將該債權
    讓與被告癸○○，打電話純係關心而已，伊並未對巳○○施
    以任何恐嚇言行云云。
二、經查：
  (一)證人即被害人巳○○業於本院審理時結證稱：為了解決債務
    問題，伊與被告癸○○談了5-6 次，其中在97年4 月7 日上
    午10時30分許，被告癸○○曾對伊告以「反正你欠債還錢，
    給你3 天時間」、「你再不還錢的話，我會找人把你押走」
    等語；再者，被告癸○○曾以簡訊方式，表示如沒有在約定
    時間與他見面，他會找時間去家裡拜訪伊；另外，最後一次
    97年4 月28日被告癸○○在麥當勞說如他不能處理好，屆時
    公司接手就不是這樣子，後來果真來了二個黑衣人，這二位
    黑衣人就要被告癸○○先走，說由他們二人處理，伊是女生
    無法接受這麼多人在場，因而心生畏懼等語（本院卷(三)第75
    -79 頁），核與其在偵訊時證稱之情節相符（97年度偵字第
    15189 號偵卷(二)第81、82頁）。又承辦員警前往被告癸○○
    之住處搜索時，亦扣得被告癸○○於97年4 月28日收受巳○○交付現金15萬元所簽發之收據及巳○○於95年11月17日簽
    發之50萬元支票與退票理由單各1 紙（97年度偵字第16191
    號偵卷(一)第230-231 頁）。綜此，顯見被告癸○○在與被害
    人巳○○協商債務過程中，確實曾施以恐嚇之言語及簡訊，
    最後一次並找來被告金光宇，揚言將由公司接手以非和平手
    段處理，致令被害人巳○○心生畏懼而交付現金15萬元。
  (二)查被告丁○○曾於97年4 月22日上午10時33-35 分以其持有
    之0000000000號行動電話打給被告癸○○持有之0000000000
    號行動電話，在電話中指示被告癸○○如何向巳○○催討債
    務等情，此有該通聯譯文在卷可稽（97年度聲拘字第101 號
    偵卷第153 頁）。其後，被告丁○○於97年4 月28日11時16
    分持前述電話撥打給被告金光宇所有0000000000號行動電話
    ，亦有該通聯譯文在卷可證（同上偵卷第154 頁），二人之
    對話內容為：
    朱：光宇阿，你跟那個溪洲兩個喔，穿整齊一點的衣服趕快
        來演場戲，就是王牌去要那個帳有沒有，就那個女的一
        直死要著不給，王牌說要換另外一種人過來了，那女的
        過去，假裝要把那個女的帶到派出所去辦交接懂不懂，
        不能談到我的名字喔，因為那個女的認識我。
    金：瞭解。
    朱：在羅斯福路跟和平東路口有個麥當勞知不知道？
    金：羅斯福路跟和平東路口？
    朱：羅斯福路上面有個麥當勞，你直接進去就可以看到他。
    金：看到誰？
    朱：王牌
    金：進去我們都不要講什麼？
    朱：就跟王牌假裝要交接，你們比較壞的那一種，快點過去
        ，我車停在對面等你們。
    金：車停在對面？你在車上？
    朱：對，趕快過來。」
    由被告丁○○與金光宇該對話內容顯示，被告丁○○指示被
    告金光宇與姓名、年籍不詳綽號「溪洲」之人前往羅斯福路
    、和平東路口之麥當勞與被告癸○○碰面，意欲讓被害人巳
    ○○因此心生畏懼。而被告金光宇亦坦承在接到被告丁○○
    之電話後，確實有與「溪洲」前往該現場，核與前述證人巳
    ○○證稱之情節相符。又同日11時43分被告丁○○撥打電話
    給被告癸○○，亦有該通聯譯文在卷可佐（同上偵卷第154
    頁），二人之對話內容為：
    朱：一定要今天看到錢啦。
    范：我現在OK的話，請他大姐現在開現金票馬上領，懂我意
        思嗎？
    朱：我跟你講喔，你跟他講如果不確實的話回來追她，今天
        票子不還她囉。
    范：她說還錢的資料要回公司查要晚點兒才能給，我說今天
        妳票給我明天妳馬上來那個阿，就是票不能還他就對了
        嘛。
    朱：不能還。
    范：那25萬怎麼會給？
    朱：你還她以後就沒辦法跟她要啦。
    范：她如果要我一手交錢一手交票呢？
    朱：你跟她講喔，我們本來說上面數字喔，妳現在講這樣子
        我們不知道阿。
    范：回去求證就對了，妳現在只能相信我就對了。
    朱：對阿，你用這個方法我沒辦法，還是要追這個錢喔。
    范：我知道阿，好啦看怎樣子待會再跟你聯絡啦。
    朱：我在這兒等你。
    由被告丁○○與癸○○之對話內容，顯示被告丁○○正指示
    被告癸○○如何與被害人巳○○催討債務，包括是否要返還
    巳○○先前所簽發之票據。綜此，由前述行動電話通聯譯文
    顯示，被告丁○○與癸○○、金光宇、「溪洲」等人就恐嚇
    被害人巳○○之犯行，有犯意聯絡與行為分擔。
  (三)被告姜凱豐雖辯稱伊已將對巳○○之債權，以30萬元讓與被
    告癸○○，並提出債權讓與單為證（97年度偵字第16191 號
    偵卷(一)第233 頁）云云。惟查，被告癸○○於警詢時供稱已
    將自巳○○所收取之現金15萬元交付被告姜凱豐（97年度偵
    字第15189 號偵卷(一)第97頁）；於偵訊時則供稱：被告姜凱
    豐將對巳○○之債權以40萬元賣給伊，伊之前業已交付22萬
    元，再將該15萬元交付被告姜凱豐，目前尚積欠被告姜凱豐
    3 萬元等語（同上偵卷(二)第17、18頁）。而被告姜凱豐於警
    詢、偵訊時則供稱：伊以30萬元將債權轉給被告癸○○，之
    前他已交付22萬元，這次又將巳○○交付之15萬元給伊，因
    為被告丁○○之前欠伊10萬元，所以一併計算等語（同上偵
    卷(二)第229-230 、234-235 頁）。由被告癸○○、姜凱豐前
    述之供稱，顯見二人對於被告姜凱豐究竟以多少款項轉讓債
    權，已有不一之情況。況被告姜凱豐於97年5 月3 日13時45
    分以其持有之0000000000號行動電話撥打給被告丁○○前述
    電話時，此有該通聯譯文在卷可佐（97年度聲拘字第101 號
    偵卷第156 頁），二人之對話內容為：
    姜：楞哥，不好意思，早上吵到你睡覺。你跟王牌問過現在
        情況到底是怎樣？
    朱：等一下，他在這裡（換王牌）。
    姜：王牌哥阿，巳○○現在是拿什麼字據給你阿？
    范：還沒給我阿。
    姜：還沒給你阿？
    范：對阿，我這兩天都在外面忙阿。
    姜：我打電話你都不接。
    范：電話忘記拿下來啦，不然有時開震動的。你放心啦我這
        兩天跟她約拿資料以後禮拜一就會跟她催啦。
    姜：麻煩一下喔，費心一下…拿什麼資料阿？
    范：毛哥講坦白的啦，我做事情有我自己的進度在啦，是我
        跟巳○○接觸情形我比較懂啦，所以我有自己的一個進
        度。
    姜：瞭解。
    范：那個你都不用擔心，差不多時間我就跟她處理啦。
    姜：瞭解。
    范：因為這兩天我要跟她拿資料了嘛，過一天之後就要去追
        她了嘛。
    姜：因為我不知道你的進度，打給你都沒接。
    范：我可能會直接去找他，我簽的那張上面寫得很清楚明白
        阿，她那15萬只是還部分款項而已阿。
    姜：對阿，她很簡單，除非她有拿那一張我收了多少錢的還
        帳的收據。
    范：對阿，對阿。
    姜：拿資料跟票那些東西，那都狗爛，他媽的。
    范：她沒輒，她死定了啦。
    姜：對阿，如果拿支票可代表什麼，我就把單子一起給你。
    范：那天我寫這樣子她還發覺不出有問題，她就慘了啦。你
        15萬是還那張支票的部分款項而已阿，她還不知道有問
        題，她就該死啦。
    姜：如果說她有還我錢最起碼我寫一張收據給她嘛。
    范：我預計這兩天拿到，禮拜一隔一天禮拜二，就跟她催了
        嘛。
    姜：謝謝，掰掰。
    由被告姜凱豐與癸○○之對話內容，顯示被告姜凱豐不僅關
    心被告癸○○如何向被害人巳○○催討債務，且對於被告癸○○催討債務之進度還多少質疑，則被告姜凱豐如確實已將
    債權讓與被告癸○○，又何必如此關心被告癸○○催討債務
    之進度。綜此，由前述被告癸○○、姜凱豐之供稱及行動電
    話通聯譯文，顯見被告姜凱豐係將對巳○○之債權委託被告
    癸○○前去催討，則被告姜凱豐與丁○○、癸○○、金光宇
    、「溪洲」等人就恐嚇被害人巳○○之犯行，即有犯意聯絡
    與行為分擔。
  (四)綜上所述，由證人巳○○之證稱、被告癸○○與姜凱豐之供
    稱及收據、支票、退票理由單、行動電話通聯譯文等證據，
    顯見被告丁○○、癸○○、姜凱豐、金光宇、「溪洲」等人
    就恐嚇被害人巳○○之犯行，有犯意聯絡與行為分擔，被告
    丁○○等人所辯，無非係卸責之詞，不足採信。是本件此部
    分事證明確，被告丁○○等人之犯行均堪以認定，均應予依
    法論科。
伍、犯罪事實欄伍之犯行之證據與理由：
一、經本院訊問後：被告酉○○、丙○○雖均坦承曾於97年4 月
    10日20時許，與被告吳淑禛共同至臺北縣板橋市○○路237
    號4 樓之11未○○所有公司催討債務，並曾與未○○在電話
    中談論債務事宜等情，惟均矢口否認有何公訴意旨所指之犯
    行，並辯稱：被告酉○○當時只是陪同被告丙○○去催討債
    務，被告二人在催討債務過程中，從未對被害人未○○施以
    恐嚇或暴力之手段，此觀未○○並未報警自明云云。
二、經查：
  (一)證人即被害人未○○業於本院審理時結證稱：「（問：在97
    年4 月10日晚上8 點多時，是否有一個叫丙○○的人，拿著
    你開給吳淑禛本票等，到你板橋的公司要錢？）是，他拿這
    些東西來問我如何處理。... （問：從丙○○、酉○○進來
    後，到吳淑禛進來前，酉○○或丙○○有無提到酉○○他是
    竹聯幫虎堂板橋分會會長之事？）沒有。（問：吳淑禛他們
    來之後，有無人提到這件事？）他們來之後，現場很多人約
    6-7 個，我有聽到有人說竹聯幫板橋分會會長之事，但是我
    確定不是酉○○跟我講的。... （提示本案勘驗筆錄問：你
    在電話中跟酉○○說『我很害怕，你要跟少年解釋一下，我
    真的很困難』，酉○○還回答你：『不用怕，有我在不用怕
    』，如何解釋？）在這段時間，他們有電話給我，我知道是
    少年仔，口氣真的比較差一點，就是比較兇一點，所謂比較
    兇一點就是他們說錢趕快還，還是要快一點，不然他們無法
    做事、很難交代，我當時真的欠很多人錢，口氣都不好，我
    知道酉○○認識他們，所以請酉○○替我解釋，至於剛剛我
    說小弟口氣沒有不好的地方，因為我指的人是丙○○。...
    （問：你在與酉○○通話時，為何尊稱酉○○為『鄭先生』
    （日語），並且在跟酉○○談話時，均以要請『鄭先生聽聽
    看這樣啦』，『讓鄭先生你參考看看』，『差不多麻煩鄭先
    生撥一點時間給我』，『鄭先生我不是說我不顧你的面子還
    是說我不給你面子』，『你千萬不能這麼想』，『這件事我
    希望鄭先生你能瞭解』，為何你的用辭如此恭敬酉○○？但
    在法庭上對法院、檢察官之口吻沒有這麼客氣？）我是真的
    客氣，因為我有事情拜託酉○○，有求於人所以要客氣。（
    提示勘驗筆錄第3 頁第1 行問：酉○○在電話中跟你說『我
    那少年仔快忍不住了，因為少年仔比較衝動，你聽懂嗎？』
    『他比較衝動，他很想要去... 』，後來你回答說『你要跟
    你那些少年仔解釋一下』『他們少年仔... ，鄭先生說實在
    我真的很害怕，怎麼辦？』這是何意思？）少年仔打電話來
    ，口氣有些不好，我請酉○○幫忙，少年仔口氣真的是不好
    。其實當時狀況，我自己的心情，他們少年仔講話真的比較
    衝動，太多人跟我要債，我心情真的很差，各種話我都聽過
    ，當時我沒有害怕酉○○，少年仔說這些話會讓我覺得不好
    做事，我請酉○○幫忙，就這樣子。（問：少年仔說什麼話
    讓你不好做事？）少年仔對我說錢要趕快還，不然對吳淑禛
    不好交代[ 證人嘆氣不答] 。少年仔說如果我不還錢就每天
    到我公司去一起喝茶。... （問：每天一起去公司喝茶，為
    何讓你感覺心裡很害怕？）因為有其他人也會來公司，有一
    個人坐在那裡，也是不好。公司是營利場所，有個人坐在那
    裡不好。有個人在那裡喝茶，這是營業單位，我還有客人要
    來，這樣怎麼會是好呢？客人也沒有每天來的啊！（問：你
    真的覺得他是要去喝茶嗎？）講是這樣講啊，一般人聽到這
    個，當天會想說這不好。」等語（本院卷(三)第116-122 頁）
    ，核與其在偵訊時證述之情節相符（95年度偵字第15189 號
    偵卷(二)第84、85頁）。又由被告酉○○於97年4 月23日17時
    16分以0000000000號行動電話與未○○所持有0000000000號
    行動電話之通話內容，顯示被告酉○○確有提及「我那少年
    仔快忍不住了，少年仔比較衝動，他們很想要去... 」，而
    未○○亦回以「你要跟你那些少年仔解釋一下，我真的很困
    難，... 鄭先生（日語），說實在我真的很害怕，怎麼辦！
    」等語，此有該行動電話通聯譯文（97年度聲拘字第101 號
    偵卷第167 頁）及本院98年6 月25日勘驗筆錄（本院卷(三)第
    107 頁）在卷可稽。綜此，顯見被告酉○○、丙○○在向未
    ○○催討債務時，確有恐嚇他人致生危害安全之犯行。
  (二)被告酉○○於前述97年4 月23日與未○○打完電話後，隨即
    於同日17時20分以0000000000號行動電話與被告丙○○所持
    有0000000000號行動電話通話，此有通聯譯文在卷可證（97
    年度聲拘字第101 號偵卷第167 頁），二人之對話內容為：
    王：皇枝兄怎樣？
    鄭：他剛打給我，說他有借到25萬，但要拿45天的票去換！
        他現正在找票要去換，他說你剛有打電話給他，他很害
        怕不知怎麼辦，他說你很兇！我說少年仔脾氣總是比較
        壞，他說你很兇，他很害怕。
    王：有怕到就好！
    鄭：我說只要你不要太離譜，他們不會怎樣！我說少年仔總
        是比較衝動，這照我所想一樣你知道否！...
    王：他說這兩天他會拿過來是不是？
    鄭：我知道這幾天他會拿過來！他現在籌錢，你真的逼他走
        路也沒用！
    王：對啊！
    鄭：我們要半軟半硬才有效！
    王：我知道！
    由被告酉○○與丙○○此段對話內容，顯見被告酉○○告知
    被告丙○○其先前撥打恐嚇電話給未○○，已令未○○心生
    畏懼，被告酉○○並告知丙○○向被害人未○○催討債務之
    策略。另由被告丙○○與被告酉○○於97年5 月1 日16時58
    分之行動電話通聯譯文（同上偵卷第168 頁），亦顯見被告
    丙○○向被告酉○○報告未○○不接電話、人也躲起來，被
    告酉○○遂向被告丙○○告以：「等到人打慘一點」等語。
    綜此，由前述行動電話通聯譯文顯示，被告酉○○與丙○○
    就恐嚇被害人未○○之犯行，有犯意聯絡與行為分擔。
  (三)綜上所述，由證人未○○之證稱、被告酉○○與丙○○之行
    動電話通聯譯文等證據，顯見被告酉○○、丙○○就恐嚇被
    害人未○○之犯行，有犯意聯絡與行為分擔，被告酉○○、
    丙○○所辯，無非係卸責之詞，不足採信。是本件此部分事
    證明確，被告酉○○、丙○○之犯行均堪以認定，均應予依
    法論科。
陸、論罪科刑：
一、論罪：
  (一)犯罪事實欄貳部分，核被告丁○○、曾錦國、孫益新於96年
    9 月14日在丹堤咖啡廳所為，均係犯刑法第304 條第1 項之
    強制罪及第305 條之恐嚇危害安全罪。被告丁○○等人數次
    恐嚇卯○○之行為，乃基於單一犯意接續而為，應論以一罪
    。被告丁○○等人先以言詞恐嚇危害卯○○之生命、身體、
    自由及財產安全，見卯○○不理，復以脅迫方式犯強制罪，
    則其等犯意升高，刑法第304 條第1 項之實害行為已吸收同
    法第305 條恐嚇危害安全罪之危險行為，不另論刑法第305
    條之罪。而被告丁○○等人於96年9 月14日起接續3 日為強
    制之犯行，無非係為達催討債務之同一目的，又係於密接時
    間內接續為之，為接續犯，應僅論以一罪。又被告丁○○、
    曾錦國、孫益新與申○○、「壬○○」就前述犯行，有犯意
    聯絡及行為分擔，應分別論以共同正犯。
  (二)犯罪事實欄參部分，核被告龍陵生、高渼茹、丁○○、徐澤
    民、李俊德為達讓天下保全公司得標之目的，於96年12月1
    日、15日前後對辰○○所為，均係犯刑法第304 條第1 項之
    強制罪及第305 條之恐嚇危害安全罪。被告龍陵生等人基於
    標得社區保全業務之同一犯意，妨害辰○○及與會管委會委
    員行使權利，為想像競合犯；被告龍陵生等人先以言詞恐嚇
    危害辰○○之生命、身體、自由及財產安全，見辰○○不理
    ，復以脅迫方式犯強制罪，則其等犯意升高，刑法第304 條
    第1 項之實害行為已吸收同法第305 條恐嚇危害安全罪之危
    險行為，不另論刑法第305 條之罪；被告龍陵生等人於96年
    11月底至12月15日間接續為強制之犯行，無非係為達標得「
    摩天31大樓」社區保全之同一目的，又係於密接時間內接續
    為之，為接續犯，應僅論以一罪；被告龍陵生等人所為，因
    承辦員警到場，致其等強制犯行未遂，為未遂犯。又被告李
    俊德另行對戊○○所為，則係犯第305 條之恐嚇危害安全罪
    。另被告丁○○、李俊德於96年12月15日會議中天下保全公
    司並未得標後，於當日晚間要求己○○轉告辰○○恐嚇之言
    語，係犯第305 條之恐嚇危害安全罪。被告龍陵生等人與10
    餘名姓名、年籍均不詳之成年男子間就上開犯行，以及被告
    丁○○與李俊德就96年12月15日晚間所為恐嚇危害安全罪之
    犯行，分別有犯意聯絡及行為分擔，應分別論以共同正犯。
    至公訴意旨雖謂被告龍陵生等人覬覦「摩天31大樓」社區可
    觀之管理費收入，意圖介入該社區管委會運作及保全之工作
    ，藉以牟利，因認被告龍陵生等人另涉犯刑法第346 條第2
    項、第3 項之恐嚇得利未遂罪嫌等語，惟從事保全工作本可
    依約取得合理之服務報酬，本件被告龍陵生等人為強制犯行
    之目的，在於希圖讓天下保全得標，即難認被告龍陵生等人
    另涉犯恐嚇得利罪行，然因公訴意旨認此部分與論罪科刑部
    分有裁判上一罪關係，爰不另為無罪之諭知。
  (三)犯罪事實欄肆部分，核被告丁○○、癸○○、姜凱豐、金光
    宇所為，均係犯刑法第305 條之恐嚇危害安全罪。被告丁○○、癸○○、姜凱豐、金光宇與姓名、年籍均不詳綽號「溪
    洲」之成年男子間就前述犯行，有犯意聯絡及行為分擔，應
    分別論以共同正犯。
  (四)犯罪事實欄伍部分，核被告酉○○、丙○○所為，均係犯刑
    法第305 條之恐嚇危害安全罪。被告酉○○、丙○○間就前
    述犯行，有犯意聯絡及行為分擔，應分別論以共同正犯。
  (五)綜上所述，被告丁○○所為，分別係犯刑法第304 條第1 項
    之強制罪、第304 條第2 項之強制未遂罪、第305 條之恐嚇
    危害安全罪、第305 條之恐嚇危害安全罪；被告丁○○所為
    4 次犯行，犯意各別，行為互殊，應予分論併罰；而被告丁○○有犯罪事實欄壹所載之前科犯行，此有臺灣高等法院被
    告全國前案紀錄表1 份在卷供參，則被告丁○○於5 年內故
    意再犯本件有期徒刑以上之罪，為累犯，應依刑法第47條第
    1 項規定，就其所犯各罪均加重其刑。被告李俊德所為，分
    別係犯刑法第304 條第2 項之強制未遂罪、第305 條之恐嚇
    危害安全罪及第305 條之恐嚇危害安全罪；被告李俊德所為
    3 次犯行，犯意各別，行為互殊，應予分論併罰。被告曾錦
    國、孫益新所為，均係犯刑法第304 條之強制罪；被告龍陵
    生、高渼茹、徐澤民所為，均係犯刑法第304 條第2 項之強
    制未遂罪；被告癸○○、姜凱豐、金光宇、酉○○、丙○○
    所為，均係犯刑法第305 條之恐嚇危害安全罪。上開被告所
    犯未遂罪部分，均依刑法第25條第2 項後段規定減輕其刑，
    被告丁○○就強制未遂罪同時有刑之加重及減輕事由，應先
    加後減之。
二、科刑：
  (一)被告丁○○部分：1.智識程度：被告係高職肄業之學歷，以
    開設餐飲及從事中古汽車買賣為業；2.犯罪動機、目的與手
    段：被告因曾擔任竹聯幫虎堂堂主，交遊廣闊，或受人之託
    ，或為照顧朋友，兼以為獲取催討債務所得利益而為本件犯
    行，因自己威名在外，僅施以言語恐嚇或脅迫之強制行為；
    3.參與犯行程度：被告雖已非竹聯幫虎堂堂主，惟因其過往
    經歷，本件多數被告均尊稱其為「楞哥」，且其在所犯本件
    犯行中，多數居於主導地位，負責指揮其餘被告為此犯行；
    4.所生危害：被告所為造成各被害人心生畏懼，卯○○並因
    而另行簽立400 萬元本票，尤其帶領多人進入「摩天31大樓
    」社區，積極介入該社區保全事務之招標，對該社區安寧危
    害甚大；5.犯後態度：被告於警詢、偵訊及本院審理時均未
    能坦承犯行等一切情狀，爰就其所犯各罪分別量處如主文所
    示之刑，並定其應執行刑。
  (二)被告曾錦國部分：1.智識程度：被告係高職畢業之學歷，曾
    從事電視演員工作；2.犯罪動機、目的與手段：被告因交遊
    廣闊，受壬○○之託，即積極介入向卯○○催討債務之工作
    ，於丹堤咖啡廳內施以強制之犯行；3.參與犯行程度：被告
    受壬○○之託，即找來丁○○、孫益新協助，由其在咖啡廳
    內負責與卯○○催討債務；4.所生危害：被告不僅夥同丁○○、孫益新在咖啡廳內向卯○○催討債務，更與丁○○協商
    派孫益新載送卯○○往返宜蘭住家而監控其行動自由，亦對
    於其住家安寧造成危害；5.犯後態度：被告於警詢、偵訊及
    本院審理時均未能坦承犯行等一切情狀，量處如主文所示之
    刑，並定其易科罰金之折算標準。
  (三)被告孫益新部分：1.智識程度：被告係高中肄業之學歷，以
    做工為業；2.犯罪動機、目的與手段：被告因丁○○之指示
    ，即攜帶攝影機前往丹堤咖啡廳內拍攝部分時段畫面，希圖
    以製造和平催討債務之假象，再受指示載送卯○○往返宜蘭
    住處而監控其自由；3.參與犯行程度：被告係受丁○○等人
    之指示而為本件犯行；4.所生危害：被告所為妨害卯○○自
    由行動之權利，並對於其住家安寧造成危害；5.犯後態度：
    被告於警詢、偵訊及本院審理時均未能坦承犯行等一切情狀
    ，量處如主文所示之刑，並定其易科罰金之折算標準。
  (四)被告龍陵生部分：1.智識程度：被告係國中肄業之學歷，以
    經營餐飲及從事計程車出租為業，曾擔任「摩天31大樓」社
    區管委會主任委員，對於社區事務運作之事宜，知之甚詳；
    2.犯罪動機、目的與手段：被告對於社區事務有意見，不思
    以理念、服務熱誠爭取住戶之認同，因與辰○○有所嫌隙，
    且希圖控制社區事務之運作，即利用對於社區事務認識之不
    清之高渼茹，夥同高渼茹找來曾具黑道背景之丁○○，許以
    每月將有顧問費，俾以介入社區保全事務招標之進行；3.參
    與犯行程度：本件實際從事強制犯行者，雖為丁○○及其同
    夥，幕後操盤者實為被告；4.所生危害：被告所為不僅危害
    社區之安寧，且造成社區住戶彼此間之不信任，嚴重影響社
    區公共事務之進行；5.犯後態度：被告於警詢、偵訊及本院
    審理時均未能坦承犯行等一切情狀，從重量處如主文所示之
    刑。
  (五)被告高渼茹部分：1.智識程度：被告係國中畢業之學歷，以
    從事褓姆為業，曾擔任「摩天31大樓」社區管委會委員，對
    於社區事務運作之事宜，亦有一定程度之知悉；2.犯罪動機
    、目的與手段：被告因對於辰○○主持管委會事務有不同意
    見，而生嫌隙，即受龍陵生之慫恿，夥同龍陵生找來曾具黑
    道背景之丁○○，許以每月將有顧問費，俾以介入社區保全
    事務招標之進行；3.參與犯行程度：本件實際從事強制犯行
    者為丁○○及其同夥，幕後操盤者為龍陵生，惟在接洽天下
    保全及引薦丁○○時，被告亦有積極參與介入；4.所生危害
    ：被告所為不僅危害社區之安寧，且造成社區住戶彼此間之
    不信任，嚴重影響社區公共事務之進行；5.犯後態度：被告
    於警詢、偵訊及本院審理時均未能坦承犯行等一切情狀，量
    處如主文所示之刑，並定其易科罰金之折算標準。
  (六)被告徐澤民部分：1.智識程度：被告係專科畢業之學歷，以
    從事商業擔任公司副總經理為業；2.犯罪動機、目的與手段
    ：因丁○○對於保全業務不熟悉，卻有意介入「摩天31大樓
    」社區保全業務招標事宜，即找來曾擔任社區總幹事之被告
    ，而被告亦在天下保全許以如有得標，將聘請其擔任總幹事
    之條件下，為本件犯行；3.參與犯行程度：被告在本件犯行
    中，受丁○○指示瞭解各項招標事宜，並負責現場監控、撥
    打電話恐嚇辰○○；4.所生危害：被告所為造成辰○○因此
    心生畏懼；5.犯後態度：被告於警詢、偵訊及本院審理時雖
    未能坦承犯行，惟對於參與犯行經過均坦白交代等一切情狀
    ，從輕量處如主文所示之刑，並定其易科罰金之折算標準。
  (七)被告李俊德部分：1.智識程度：被告係高中畢業之學歷，以
    擔任廚師為業；2.犯罪動機、目的與手段：被告因受雇於丁○○擔任廚師工作，即在丁○○指示下為本件犯行；3.參與
    犯行程度：被告不僅實際住進「摩天31大樓」社區，且在社
    區內監控辰○○活動及招標事宜，並以言語恐嚇社區總務工
    戊○○，更在天下保全未得標後，撥打電話給己○○要求轉
    告丁○○恐嚇之意給辰○○，顯見為本件強制、恐嚇犯行之
    實際執行者；4.所生危害：被告所為造成辰○○、戊○○因
    此心生畏懼，且危害社區之安寧；5.犯後態度：被告於警詢
    、偵訊及本院審理時均未能坦承犯行等一切情狀，分別量處
    如主文所示之刑，並定其執行刑及易科罰金之折算標準。
  (八)被告癸○○部分：1.智識程度：被告係高中畢業之學歷，以
    擔任司機為業；2.犯罪動機、目的與手段：被告因擔任丁○○之司機，即在丁○○之指示下，對巳○○施以恐嚇言語從
    事催討債務之行為；3.參與犯行程度：被告係依丁○○之指
    示而為，並非本件犯行之主導者；4.所生危害：被告多次向
    巳○○催討債務後，因林美玉迄未能返還，始為此犯行，且
    巳○○受恐嚇後，隨即向警局報案，尚不致對其造成重大危
    害；5.犯後態度：被告於警詢、偵訊及本院審理時均未能坦
    承犯行等一切情狀，量處如主文所示之刑，並定其易科罰金
    之折算標準。
  (九)被告姜凱豐部分：1.智識程度：被告係專科畢業之學歷，以
    擔任司機為業；2.犯罪動機、目的與手段：被告因向巳○○
    催討債務未獲清償，為取回債權，明知丁○○等人將從事暴
    力討債行為，仍委由丁○○等人催討債務，期間亦多次與丁○○等人商議如何催討；3.參與犯行程度：被告雖未實際參
    與恐嚇言語之犯行，仍與癸○○謀議虛偽製作債權轉讓證明
    ；4.所生危害：巳○○受恐嚇後，隨即向警局報案，尚不致
    對其造成重大危害；5.犯後態度：被告於警詢、偵訊及本院
    審理時均未能坦承犯行等一切情狀，量處如主文所示之刑，
    並定其易科罰金之折算標準。
  (十)被告金光宇部分：1.智識程度：被告係高中肄業之學歷，以
    務工為業；2.犯罪動機、目的與手段：被告與丁○○係朋友
    關係，因丁○○臨時之電話請求，即前往現場佯稱欲對巳○○為不利之行為；3.參與犯行程度：被告係依丁○○之指示
    臨時前往，並非本件犯行之主導者；4.所生危害：巳○○受
    恐嚇後，隨即向警局報案，尚不致對其造成重大危害；5.犯
    後態度：被告於警詢、偵訊及本院審理時均未能坦承犯行等
    一切情狀，量處如主文所示之刑，並定其易科罰金之折算標
    準。
  (十一)被告酉○○部分：1.智識程度：被告係國中畢業之學歷，以
    從事磁磚工程為業；2.犯罪動機、目的與手段：被告因丙○○之邀，共同受吳淑禛委任代為催討債務，為取得催討債務
    之報酬，即對未○○施以恐嚇犯行；3.參與犯行程度：被告
    與丙○○分別扮演白臉、黑臉，且指示丙○○如何施以恐嚇
    行為，為本件犯行之主導者；4.所生危害：被告與丙○○多
    次在電話中對未○○為恐嚇犯行，致未○○心生畏懼，於本
    院作證時猶顧忌再三，顯見危害非輕；5.犯後態度：被告於
    警詢、偵訊及本院審理時均未能坦承犯行等一切情狀，量處
    如主文所示之刑，並定其易科罰金之折算標準。
  (十二)被告丙○○部分：1.智識程度：被告係高中畢業之學歷，行
    為時無業；2.犯罪動機、目的與手段：被告因父親之介紹，
    受吳淑禛委任催討債務，為取得催討債務之報酬，即與酉○○共同謀議對未○○施以恐嚇犯行；3.參與犯行程度：被告
    雖係實際對未○○施以恐嚇言語者，惟係受酉○○之指示，
    並非本件犯行之主導者；4.所生危害：被告與酉○○多次在
    電話中對未○○為恐嚇犯行，致未○○心生畏懼，於本院作
    證時猶顧忌再三，顯見危害非輕；5.犯後態度：被告於警詢
    、偵訊及本院審理時均未能坦承犯行等一切情狀，量處如主
    文所示之刑，並定其易科罰金之折算標準。
柒、無罪部分：
一、公訴意旨略以：
  (一)被告丁○○對外以「竹聯幫虎堂」自稱，為有內部管理結構
    ，並以其成員從事犯罪，具有集團性、常習性及脅迫性或暴
    力性之組織，總攬操縱竹聯幫虎堂犯罪組織活動之指揮，並
    由被告丁○○擔任「竹聯幫虎堂」之堂主，於不詳時間地點
    ，吸收被告庚○○（綽號老三）、甲○○（綽號小寶）分別
    擔任副堂主、酉○○擔任板橋分會會長，另被告癸○○、丙○○、孫益新、徐澤民、李俊德、金光宇等均明知竹聯幫虎
    堂係以成員從事犯罪為主要活動之犯罪組織之人為幫派成員
    ，仍於不詳時間、地點，加入上開犯罪集團，繼由被告丁○○、庚○○、甲○○、酉○○指揮、操縱幫派成員共同為下
    述具有集團性、常習性、暴力性、脅迫性之犯罪行為。綜上
    ，因認被告丁○○、庚○○、甲○○、酉○○等人所為，均
    係犯組織犯罪防制條例第3 條第1 項前段之罪嫌；被告癸○○、丙○○、孫益新、徐澤民、李俊德、金光宇等人所為，
    則均係犯組織犯罪防制條例第3 條第1 項後段之罪嫌等語。
  (二)被告吳淑禛為達向被害人未○○追討債務之目的，明知被告
    酉○○、丙○○二人均有黑道背景，亦明知2 人將以非法之
    手段向未○○進行追討，仍夥同被告酉○○、丙○○共同基
    於恐嚇之犯意聯絡，為犯罪事實欄伍部分犯行之行為分擔，
    因認被告吳淑禛所為，係犯刑法第305 條之恐嚇危害安全罪
    嫌等語。
二、按犯罪事實應依證據認定之，無證據不得推定其犯罪事實；
    而不能證明被告犯罪者，應諭知無罪之判決，刑事訴訟法第
    154 條第2 項、第301 條第1 項分別定有明文。又事實之認
    定，應憑證據，如未能發現相當證據，或證據不足以證明，
    自不能以推測或擬制之方法，為裁判基礎；且認定犯罪事實
    所憑之證據，雖不以直接證據為限，間接證據亦包括在內，
    然而無論直接證據或間接證據，其為訴訟上之證明，須於通
    常一般之人均不致有所懷疑，而得確信其為真實之程度者，
    始得據為有罪之認定，倘其證明尚未達到此一程度，而有合
    理之懷疑存在而無從使事實審法院得有罪之確信時，即應由
    法院為諭知被告無罪之判決，亦經最高法院40年台上字第86
    號、76年度台上字第4986號著有判例意旨可資參照。
三、公訴意旨認被告丁○○等人違反組織犯罪防制條例第3 條第
    1 項前段之操縱或指揮犯罪組織罪、被告癸○○等人違反同
    條例第3 條第1 項後段之參與犯罪組織罪嫌，無非係以承辦
    員警製作之組織架構表及被告丁○○等人之行動電話通聯譯
    文；公訴意旨認被告吳淑禛涉犯刑法第305 條之恐嚇危害安
    全罪嫌，則以被害人未○○、共犯酉○○與丙○○之證述及
    行動電話通聯譯文為其主要論據。
四、經本院訊問後，被告丁○○等人雖均坦承彼此認識，電話中
    偶有提及竹聯幫虎堂之名、互稱堂主、副堂主、分會會長等
    名，並應丁○○之請託處理事務，部分人員亦有參與陳啟禮
    之公祭等情，惟均矢口否認有何公訴意旨所指之犯行，均辯
    稱：承辦員警所製作之組織架構表，無非係承辦員警依監聽
    電話所自行製作，並無證據證明有竹聯幫虎堂之存在，伊等
    在電話中打屁、說笑話，許多係酒醉中所言，根本不得採為
    證據，檢察官所指被告長期性、集團性從事暴力討債之行為
    ，根本查無實據等語。(一)被告庚○○另辯稱：伊並未參加陳
    啟禮之公祭，亦未受被告丁○○之指揮，或調派小弟向他人
    催討債務，證人丑○○因與案外人彭紹賢間有債務糾紛，才
    於97年5 月間委由伊代為查址以利報警處理，不能因伊個人
    之偶發行為，即謂有集團性、常習性、暴力性之組織犯罪等
    語。(二)被告甲○○另辯稱：伊於電話中抱怨被打、與人起爭
    執、嗆虎堂副堂主等對話內容，係伊於酒醉中所說之醉話，
    不得作為伊受被告丁○○指揮之依據等語。(三)被告李俊德另
    辯稱：伊與被告丁○○在電話中提及「摩天31大樓」之事，
    並未構成犯罪，通訊監察譯文並無伊與其他共同被告有關組
    織犯罪之通聯資料，自不能因此認為伊係竹聯幫虎堂成員等
    語。又經本院訊問後，被告吳淑禛雖坦承曾委託被告酉○○
    、丙○○催討債務，並曾前去未○○公司所在等情，惟矢口
    否認有何公訴意旨所指之犯行，辯稱：伊係因被告丙○○之
    父親乙○○之介紹，誤以為被告丙○○與友人從事合法催討
    債務之工作，才委任被告丙○○代為催討，而伊所以前去未
    ○○之公司，則係因被告丙○○與未○○就積欠金額有所爭
    議，才請伊前去確認債權金額，不久伊即行離去，並未與被
    告酉○○、未○○有犯意聯絡與行為分擔等語。
五、經查：
  (一)被告丁○○、庚○○、甲○○、酉○○、癸○○、丙○○、
    孫益新、徐澤民、李俊德、金光宇等人違反組織犯罪防制條
    例部分：
  1.按組織犯罪防制條例第2 條規定所稱之犯罪組織，係指「3
    人以上，有內部管理結構，以犯罪為宗旨或其成員從事犯罪
    活動，具有集團性、常習性及脅迫性或暴力性之組織」而言
    ，組織犯罪防制條例第2 條定有明文，最高法院亦著有91年
    臺上字第3844號判決意旨可資參照。是故，組織犯罪防制條
    例所稱之犯罪組織，自集團性而言，除人數應要有3 人以上
    之外，尚需有內部之管理結構，即主持人與組織成員間有層
    級之分，且組織本身不因主持人、管理人或成員之更換，而
    有所異同；自常習性而言，該組織具有存續性，並非單為某
    一特定犯罪成立之共犯或犯罪組合；自脅迫性、暴力性而言
    ，係指該組織以不正當手段從事某種類或不特定種類之犯罪
    為目的，始足當之。又犯罪組織之成員所以可罰，甚至可以
    宣告強制工作，乃係因以組織型態從事犯罪，內部結構階層
    化，並有嚴密之控制關係，所造成之危害、對社會之衝擊及
    對民主制度之威脅，遠甚於一般之非組織犯罪所致，司法院
    大法官釋字第528 號解釋意旨可供參照。
  2.證人即承辦員警子○○雖於本院審理時結證稱：偵辦本件之
    緣起係因卯○○到臺北市政府刑事警察局報案，指稱有遭到
    恐嚇之事，依其證詞有提到幫派部分，並提及被告丁○○，
    經調查被告丁○○之背景資料，才知道被告丁○○仍為列管
    之竹聯幫虎堂堂主，透過監聽後，才發現一連串之犯罪事實
    等語（本院卷(二)第173 頁）。惟經內部部警政署刑事警察局
    98年6 月23日刑檢字第0980082533號函覆本院有關認定竹聯
    幫虎堂為犯罪組織一事，該局函覆為：竹聯幫虎堂係因被告
    丁○○經臺灣臺北地方法院檢察署於86年9 月23日以組織犯
    罪防制條例起訴後，始由警政署核准列管，該不良幫派組合
    目前列管成員職級分列為堂主、副堂主、護法、組長各1 人
    共4 人，均為86年所認定等情，均已如前述，該函文並提及
    其作業程序為：「警政署目前列管不良幫派組合及其成員之
    程序，係經各直轄市、縣（市）警察局不良幫派組合審查委
    員會審查同意新增後，再陳報警政署核准列管，並建（電腦
    ）檔管理。其目的係提供各警察機關偵查相關犯罪參考。惟
    幫派組織嚴密，且幫派份子活動具隱匿性，實際上並無將所
    有不良幫派組合或其分之組織與成員等一一建檔。因此警政
    署未列管之不良幫派組合或成員，並不代表該組織不存在或
    未參與，而列管之成員是否違反組織犯罪防制條例仍須依個
    案及具體事證認定」此有函文在卷可稽（本院卷(三)第147 頁
    ）。綜此，被告丁○○經警政署列管為竹聯幫虎堂堂主之事
    ，既為86年間之事，惟被告丁○○已因此遭法院判刑並入監
    服刑，則證人子○○於卯○○報警後，再透過查詢86年認定
    之內部資料據以認定被告丁○○等人有違反組織犯罪防制條
    例之犯嫌，是否可採已非無疑。
  3.本件被告丁○○等10人均否認參加「竹聯幫虎堂」，遑論入
    幫儀式、儀式內容及地點、組織幫規、結構與組織成員等節
    ，均無證據可資證明。而證人子○○業於本院審理時結證稱
    ：「（組織架構表製作之依據資料來源？）剛開始監聽時，
    被害人檢舉時僅提供曾錦國、孫益新及蔡先生的三支電話，
    我們從這裡開始調查監聽，發現曾錦國有跟丁○○聯絡，再
    從丁○○那裡監察，才又查到甲○○、酉○○、癸○○、金
    光宇、丙○○、徐澤民、李俊德等人，還有一些相關的人都
    有跟丁○○聯絡，他們都稱丁○○為楞哥、老大之類的。（
    問：此表上下關係有幾層？）畫箭頭的是有隸屬關係，沒有
    箭頭的是有連洛或是屬於同級的部份，我們監聽時，丁○○
    要調人時都會聯絡老鼠、甲○○、庚○○、酉○○等四人也
    就是組織架構表第二行的人。... （問：丁○○的箭頭指向
    甲○○，表示他指揮甲○○，此部分之依據？）譯文編號16
    頁甲○○打電話給丁○○好像是有內訌或是被打之類的，甲○○向丁○○報告他被打之事情，還有20頁都是在講副堂主
    的事情，甲○○似乎跟其他小弟起爭執，甲○○向對方表示
    他是副堂主，並且打電話向丁○○抱怨他說是他是竹聯幫虎
    堂副堂主，對方還動手打他，要請丁○○出面處理。（問：
    20頁最下方的甲○○打給丁○○稱虎堂沒有我這個副堂主，
    那我殺他好不好？）他們不承認他是副堂主，丁○○的意思
    是說可以動人但是不可以殺。... （問：其中有提到趙鶴傑
    與甲○○打架，究竟有無此事？）依據我們監聽之結果，是
    趙鶴傑之小弟跟甲○○打架，我們找不到監聽譯文提到的趙
    鶴傑之三個小弟真實身分，所以無法繼續查明。（問：既然
    你聽到趙鶴傑這個姓名，有無去查明他是否為列管份子？）
    我們的資料很嚴謹，有起訴才有列管，趙鶴傑有些組織，但
    是我去查後沒有發現，可能是我們的資料不充分。（問：是
    否因為資料已經是舊資料，故趙鶴傑之資料你無法查到？）
    趙鶴傑跟本案無關，如果要辦也是另一案。（問：新竹地檢
    署起訴趙鶴傑是虎堂副堂主，他的哥哥是堂主，是否知悉？
    ）這是一般自封，我們警方列入資料有一套審查程序，我們
    現在列管資料還是認定丁○○是堂主。（問：你剛剛提到趙
    鶴傑是自封副堂主，甲○○是否也是自封副堂主？）我們認
    定丁○○是堂主，甲○○是向丁○○稱他是副堂主，他被打
    要請丁○○出來處理，這表示甲○○是副堂主是經過丁○○
    認可的。（問：竹聯幫的堂口、冊封副堂主之身分，要經過
    何程序？）沒有特別之程序，我們認定只要是堂主認可就是
    副堂主。（問：丁○○在86年治平專案移送綠島，依照當時
    之程序要解散幫派，是否知道？）不清楚。（問：在譯文內
    ，有一個叫『生偉』是否也是竹聯幫的虎堂堂主？）我剛剛
    有提到這是外面自封的，但是我們警方有一套列管之程序，
    目前列管的堂主就是丁○○，至於外面的稱呼，我們無法可
    管。（問：因為丁○○之第一代堂主，是否原始資料永遠都
    是這樣？）不清楚，照理來說我們資料都會更新，因為假如
    有確切之事實如這個組織經過判決，我們都會更新，我們不
    可能因為外面隨便說說，我們就更新資料。（問：你剛剛提
    到庚○○即譯文第6 頁之臺中分隊，這個分隊係何組織？）
    臺中分隊僅有這次提到，但是我們無法調查。（問：所以這
    個組織架構表從他們電話裡面相互交談而臨摹而成的？）是
    依據他們交談過後及被害人之指訴繪製的。... （問：就你
    調查本案過程中，有無任何關於甲○○涉入暴力討債、妨害
    他們自由之事證？）除了監聽譯文外，沒有。（問：你剛剛
    提到你之所以認定甲○○是副堂主是經過丁○○認可，庚○○為何也是竹聯幫虎堂副堂主之一，是否也是經過丁○○之
    認可？）庚○○是我們查訪民間情資知道他是副堂主，所謂
    民間情資我們去查訪時有人有說他是副堂主，但是該人不願
    意製作筆錄，但是根據譯文資料丁○○有很多事情，都是透
    過庚○○去調人喬事情，這些資料相互佐證，認為庚○○是
    副堂主。（問：所以這個民間情資也是你聽其他人說的？）
    是。」等語（本院卷(二)第173-176 頁）。又案外人趙鶴傑曾
    經因疑涉參與竹聯幫虎堂，經新竹縣警察局橫山分局以違反
    組織犯罪防制條例移送臺灣新竹地方法院檢察署偵辦，已經
    該屬檢察官96年度偵字第6619號以並無「內部管理結構」、
    罪嫌不足而予以不起訴處分等情，亦有該不起訴處分書在卷
    可證。由證人高永現之證詞及不起訴處分書，顯見承辦員警
    所以認定被告丁○○等人涉犯本件犯行，純係依據監聽所得
    而製作組織架構表，而之所以認定庚○○、甲○○為竹聯幫
    虎堂副堂主，或係聽聞所謂之「民間情資」，或係因受被告
    丁○○之冊封，至於被告丁○○所以有冊封之權力，又係因
    其早在86年已經警政署列管為竹聯幫虎堂堂主，則被告丁○○如確為該堂堂主，擁有冊封之權力，又何以監聽電話中出
    現有人不承認甲○○為副堂主而起爭執之對話內容，又何以
    案外人趙鶴傑業經臺灣新竹地方法院檢察署另為不起訴處分
    。綜此，依卷內事證及證人子○○之證詞，本件據以認定被
    告丁○○等人為堂主、副堂主、成員等具有內部管結構及歸
    屬性、指揮性或從屬性之違反組織犯罪防制條例罪嫌，無非
    係依據監聽或民間情資之傳聞證據所得，並無其他具體之事
    證，即不足以證明被告丁○○等人涉有本罪之罪嫌。
  4.公訴意旨雖以監聽電話中被告丁○○有指揮其餘被告從事暴
    力討債行為，顯有為集團性、常習性、暴力性、脅迫性之犯
    罪行為等語。惟查，本件並無證據證明被告丁○○等人有組
    成具內部管結構及歸屬性、指揮性或從屬性之犯罪組織，已
    如前述；且被告丁○○等人各別犯有前述強制及恐嚇危害安
    全罪行，均已經本院認定有罪，亦已如前述，由前述認定犯
    罪事實之證據與理由中，並未顯現被告丁○○等人確有以竹
    聯幫虎堂名義，動員轄下成員集團性從事犯罪行為。況證人
    子○○據以認定被告丁○○等人有從事暴力討債行為之監聽
    內容中，其中關於被告庚○○涉嫌受託討債部分，業據證人
    丑○○於本院審理時結證稱：「（問：是否因為有作工程跟
    他人發生爭執？）是房屋整修，我是房屋請一位彭紹賢先生
    裝修我的房屋，我們有些爭執，他沒有給我做好，但是已經
    跟我拿很多錢了。（問：該事件何時發生？）約96年時。（
    問：你跟彭紹賢發生債務爭執時，有無委託庚○○幫你處理
    ？）彭先生一直打電話騷擾我，後來我請別人作，後來他一
    直找我還要我再給他錢，我跟彭先生說那你要出來跟我們講
    ，要怎麼算，他還破壞我三個門鎖，後來我遇到庚○○，我
    跟他說這樣的情形，庚○○說要幫我協調，我跟庚○○我有
    彭先生的名片他住在板橋，庚○○說要請朋友去看看彭先生
    有無住在名片上的地址，結果都沒有找到人，後來庚○○要
    我去報案，警察跟我說彭先生被通緝了，我就跟警察說他破
    壞我的門鎖，他一定要跟我拿錢。（問：庚○○找你幫忙，
    有無要求報酬？）沒有。（問：你剛剛提到的事情，最後如
    何解決？）我有去報案，但是後來也沒有下文了。」等語（
    本院卷(二)第181 頁）。綜此，公訴人依據通聯譯文之所得，
    遽以認定被告丁○○等人從事暴力性、脅迫性之違反犯罪組
    織防制條例罪嫌，即屬速斷。
  5.綜上所述，本件被告丁○○等人在電話中固曾以竹聯幫虎堂
    堂主、副堂主或板橋分會會長身分稱謂彼此，惟公訴人並未
    提出被告丁○○等人確有加入以犯罪為宗旨、有內部管理結
    構、具有集團性、常習性及脅迫性或暴力性之犯罪組織之相
    關證據，復未提出被告丁○○等人有參與前述認定有罪以外
    其他暴力討債之相關證據，自難僅憑證人子○○之證詞及監
    聽譯文，遽謂被告丁○○等人確有此部分之犯行。此外，本
    院遍查卷內證據資料，亦查無被告丁○○等人確有涉犯此部
    分犯行之證據資料。是以，本院對於卷內訴訟資料經逐一剖
    析，參互審酌，尚無從獲得有罪之心證，則參照前述法律規
    定及判例意旨所示，應諭知被告丁○○等人此部分為無罪之
    判決，以示慎審。
  (二)被告吳淑禛犯恐嚇危害安全罪嫌部分：
  1.證人即被告丙○○之父親乙○○，業於本院審理時結證稱：
    「（問：是否認識吳淑禛？）認識，我以前幫忙吳淑禛的先
    生作手工，所以才認識吳淑禛，吳淑禛的先生是在做刺繡的
    。... （問：是否知道丙○○有幫別人討債？）他回家時，
    我聽過他說過，但我不清楚，他的朋友有人幫忙在要債。（
    問：吳淑禛是否曾經陪同他的先生到你家中，提到有人欠他
    錢，要不到錢？）有。（問：是否有跟吳淑禛提起過，可以
    請丙○○幫忙要錢？）沒有，我說我有聽丙○○提起過他的
    朋友有在幫忙別人合法討債。（問：所以，吳淑禛就決定請
    丙○○去討債？）是，吳淑禛在我家中有說麻煩丙○○處理
    這筆債務。（問：後來，有無幫吳淑禛約丙○○一起談？）
    有，應該有，約在我家中，吳淑禛有將欠債單拿給丙○○看
    ，應該也有給丙○○壹份影本。... （問：是否知道丙○○
    有收葉先生一筆3 萬元的錢？）有聽丙○○說過。（問：有
    無跟吳淑禛說，丙○○討債是用合法的方法？或是用非法的
    方法？）我聽說丙○○的朋友要債是合法的，在我家中那天
    ，丙○○有跟吳淑禛說他們要債是用合法的方式。」等語（
    本院卷(三)第114-115 頁）。而證人即共同被告丙○○亦於本
    院審理時結證稱：被告吳淑禛因為比較忙，曾透過伊之父親
    乙○○委託伊向未○○催討債務，被告吳淑禛在委託時，並
    未與伊商談細節，亦未要求伊等以非法或恐嚇方式要錢，催
    討債務過程中均未向被告吳淑禛報告，只有收到現金3 萬元
    時，曾向被告吳淑禛報告，但因為伊與被告酉○○當時均缺
    錢，遂向被告吳淑禛借這3 萬元等語（本院卷(三)第123-127
    頁）。綜此，顯見被告吳淑禛係因員工乙○○之介紹，才透
    過被告丙○○向未○○催討債務，委託當時被告吳淑禛並未
    指示被告丙○○應以非法或恐嚇方式要錢，亦不知悉被告丙○○是否將以非法方式催討債務，則被告吳淑禛是否有公訴
    意旨所指之犯行，已非無疑。
  2.證人即被害人未○○業於本院審理時結證稱：「（問：在97
    年4 月10日晚上8 點多時，是否有一個叫丙○○的人，拿著
    你開給吳淑禛本票等，到你板橋的公司要錢？）是，他拿這
    些東西來問我如何處理。（問：當時總共來幾個人？）一開
    始是丙○○、酉○○二人來，再來就說錢如何處理，我有跟
    他們說，我覺得憑證金額不符，我有跟酉○○，酉○○說沒
    關係，那請當事人來核對金額，酉○○說請吳淑禛及吳淑禎
    先生來，之後吳淑禛及他先生，還有另一或二個他們朋友的
    人也有一起來。（問：記憶中，丙○○、酉○○去你們公司
    多久後，才找吳淑禛來？）真的不記得了，因為酉○○給我
    看的憑證我覺得金額有錯，酉○○說要那要核對清楚，他就
    通知吳淑禛來。（問：吳淑禛來了之後，針對金額又討論多
    久時間？）核對約5-10分鐘左右，大家金額記憶有所差距，
    所以我們核對金額。（問：討論金額之後，吳淑禛有無在留
    在你的公司？後續過程？）確定金額後，吳淑禛他們就回去
    了，我就跟酉○○大家以聊天方式看看如何處理這筆錢，酉
    ○○也要瞭解我有無能力處理這筆錢，也問我有無能力還錢
    。」等語（本院卷(三)第116-117 頁）。綜此，由證人未○○
    之證稱，顯見被告吳淑禛係因被告丙○○、酉○○與未○○
    就積欠債務之金額有所爭執，才請被告吳淑禛前來現場，被
    告吳淑禛與未○○核對金額無誤後，隨即離開現場，並未指
    示被告丙○○或酉○○以非法或恐嚇之方式向未○○催討債
    務。
  3.由證人乙○○、丙○○及未○○之證稱，顯見被告吳淑禛並
    未指示被告丙○○或酉○○以非法或恐嚇之方式向未○○催
    討債務，而由前述認定被告酉○○、丙○○有罪之理由說明
    ，亦可見被告酉○○、丙○○係透過電話向未○○恐嚇，被
    告吳淑禛所以於97年4 月10日晚上8 點多時前去未○○之辦
    公室，係因被告酉○○、丙○○與未○○就債務金額有所爭
    執，才商請被告吳淑禛前去確認，當時被告酉○○、丙○○
    或吳淑禛並未對未○○施以恐嚇行為。況檢察官並未舉證證
    明被告吳淑禛與被告丙○○、酉○○就犯罪事實欄肆犯行有
    何犯意聯絡與行為分擔，本院此部分即有合理懷疑存在。
  4.綜上所述，被告吳淑禛委託被告丙○○、酉○○催討債務時
    ，並未指示或知悉其等二人將以非法或恐嚇之方式向未○○
    催討債務，公訴人復未舉證證明被告吳淑禛與被告丙○○、
    酉○○就犯罪事實欄肆犯行有何犯意聯絡與行為分擔。此外
    ，本院遍查卷內證據資料，亦查無被告吳淑禛確有涉犯此部
    分犯行之證據資料。是以，本院對於卷內訴訟資料經逐一剖
    析，參互審酌，尚無從獲得有罪之心證，則參照前述法律規
    定及判例意旨所示，應諭知被告吳淑禛為無罪之判決，以示
    慎審。
據上論斷，應依刑事訴訟法第299 條第1 項前段、第301 條第1
項，刑法第28條、第304 條、第305 條、第25條第2 項後段、第
55 條 、第47條第1 項、第41條第1 項前段、第51條第5 款，刑
法施行法第1 條之1 ，判決如主文。
中    華    民    國    98    年    9     月    2    日
                  刑事第六庭  審判長法  官  張永宏
                                    法  官  雷淑雯
                                    法  官  林孟皇
本正本證明與原本無異。
如不服本判決應於收受送達後10日內向本院提出上訴書狀，並應
敘述具體理由；其未敘述上訴理由者，應於上訴期間屆滿後20日
內向本院補提理由書（均須按他造當事人之人數附繕本）「切勿
逕送上級法院」。告訴人或被害人如對於本判決不服者，應具備
理由請求檢察官上訴，其上訴期間之計算係以檢察官收受判決正
本之日期為準。
                                    書記官  楊雅鈞
中    華    民    國    98    年    9     月    2    日
附錄本件論罪科刑法條全文：
中華民國刑法第304條（強制罪）
以強暴、脅迫使人行無義務之事或妨害人行使權利者，處3 年以
下有期徒刑、拘役或3 百元以下罰金。
前項之未遂犯罰之。
中華民國刑法第305條（恐嚇危害安全罪）
以加害生命、身體、自由、名譽、財產之事，恐嚇他人致生危害
於安全者，處2 年以下有期徒刑、拘役或3 百元以下罰金。

司法院資訊處製作；財團法人民間司法改革基金會備份。
